```{r {{id}}-set}
if (interactive()) {
  meta |>
    filter(.data$composite, .data$status == "converged") |>
    sample_n(1) |>
    pull(.data$hash) -> id
} else {
  id <- "{{id}}"
}
```

```{r {{id}}-basis}
meta |>
  filter(.data$hash == id) -> deze_analyse
deze_analyse |>
  slice(1) |>
  pull(.data$speciesgroup) -> soort_naam
soortenlijst |>
  filter(.data$hash == id) |>
  mutate(
    soort = tolower(.data$soort) |>
      str_replace_all(" ", "-") |>
      str_remove_all("'") |>
      sprintf(fmt = "[%2$s](#soort-%1$s)", .data$soort)
  ) |>
  arrange(.data$soort) |>
  pull(.data$soort) -> deze_soorten
soortenlijst |>
  filter(.data$hash == id) |>
  distinct(.data$drempel) |>
  pull(.data$drempel) -> deze_threshold
deze_analyse |>
  select("analysis", "cycle") |>
  inner_join(composite_index, by = "analysis") -> deze_wijziging
```

# `r sprintf("%s {#index-%s}", soort_naam, tolower(soort_naam))`

Deze indicator is gebaseerd op volgende `r length(deze_soorten)` soorten: `r paste(deze_soorten, collapse = ", ")`.
De indicator bestaat uit `r length(deze_soorten)` soorten.
De aangepaste grenswaarden zijn `r sprintf("%+.1f%%", exp(deze_threshold) * 100 - 100)` en `r sprintf("%+.1f%%", exp(-deze_threshold) * 100 - 100)`.

(ref:{{id}}-index) Wijzigingen t.o.v. de start van het meetnet voor `r soort_naam`. Zie §\@ref(s:onzekerheid) voor een verklaring van de intervallen en §\@ref(s:trendklasse) voor uitleg over de symbolen en referentielijnen.

```{r {{id}}-wijziging-jaar-statisch, fig.cap = "(ref:{{id}}-index)", eval = nrow(deze_wijziging) > 0 && (interactive() || opts_knit$get("rmarkdown.pandoc.to") != "html"), warning = FALSE}
deze_wijziging |>
  filter(!.data$cycle, .data$referentie == min(.data$referentie)) |>
  mutate(sd = (.data$ucl - .data$lcl) / 2 / qnorm(0.95)) -> jaarlijks
change_breaks(n = 4, extra = c(deze_threshold, -deze_threshold))(
  c(jaarlijks$lcl, jaarlijks$ucl)
) -> deze_breaks
ggplot(jaarlijks, aes(x = periode, y = estimate)) +
  annotate(
    geom = "rect", xmin = -Inf, xmax = Inf, ymin = deze_threshold,
    ymax = -deze_threshold, alpha = 0.2, fill = inbo_grijs
  ) +
  geom_hline(yintercept = 0) +
  stat_fan(aes(link_sd = sd), geom = "rect") +
  annotate(
    geom = "text", x = Inf, y = 0, hjust = 1, vjust = -0.1,
    label = "toestand in 2007", colour = inbo_hoofd
  ) +
  annotate(
    geom = "text", x = Inf, y = deze_threshold, hjust = 1, vjust = 1,
    label = "belangrijk afname t.o.v. 2007", colour = inbo_hoofd
  ) +
  annotate(
    geom = "text", x = Inf, y = -deze_threshold, hjust = 1, vjust = 0,
    label = "belangrijk toename t.o.v. 2007", colour = inbo_hoofd
  ) +
  theme(axis.title = element_blank()) +
  scale_y_continuous(breaks = deze_breaks, labels = change_labels)
```

```{r {{id}}-wijziging-jaar, fig.cap = "(ref:{{id}}-index)", eval = nrow(deze_wijziging) > 0 && (interactive() || opts_knit$get("rmarkdown.pandoc.to") == "html"), warning = FALSE}
deze_wijziging |>
  filter(!.data$cycle) -> nadien
nadien |>
  mutate(
    old = .data$referentie, referentie = .data$periode, periode = .data$old,
    estimate = -.data$estimate, old = .data$lcl, lcl = -.data$ucl,
    ucl = -.data$old,
    interpretatie = classification(
      .data$lcl, .data$ucl, threshold = deze_threshold
    ) |>
      as.character() |>
      recode(
        "++" = "sterke toename", "+" = "toename", "+~" = "matige toename",
        "~" = "stabiel", "-~" = "matige afname", "-" = "afname",
        "--" = "sterke afname", "?+" = "mogelijke toename",
        "?-" = "mogelijke afname", "?" = "onduidelijk", "R" = "referentie"
      ),
    wijziging = format_ci(
      .data$estimate, lcl = .data$lcl, ucl = .data$ucl, percent = TRUE,
      sign = TRUE, change = TRUE, link = "log"
    )
  ) -> voordien
voordien |>
  bind_rows(
    nadien,
    nadien |>
      distinct(.data$referentie) |>
      mutate(
        periode = .data$referentie, estimate = 0, lcl = 0, ucl = 0,
        wijziging = "", interpretatie = "referentie"
      )
  ) -> jaarlijks
range(jaarlijks$periode) + c(-1, 1) -> bereik_x
jaarlijks |>
  mutate(periode = .data$periode - 0.5, volgorde = 0) |>
  bind_rows(
    jaarlijks |>
      mutate(volgorde = 0.5),
    jaarlijks |>
      mutate(periode = .data$periode + 0.499999, volgorde = 1)
  ) |>
  arrange(.data$referentie, .data$periode, .data$volgorde) |>
  transmute(
    .data$referentie, .data$periode, .data$estimate, .data$lcl, .data$ucl,
    sd = (.data$ucl - .data$lcl) / 2 / qnorm(0.95),
    wijziging = sprintf(
      "%.0f t.o.v. %i\n%s\n%s", floor(.data$periode), .data$referentie,
      .data$wijziging, .data$interpretatie
    ) |>
      str_replace_all(".*\n\nreferentie", "referentie"),
    key = sprintf("%.0f-%i", floor(.data$periode), .data$referentie)
  ) |>
  group_by(.data$referentie) |>
  mutate(
    ref_x = rep(bereik_x[2], 3) |>
      c(rep(NA, n() - 3)),
    ref_y = c(0, deze_threshold, -deze_threshold) |>
      c(rep(NA, n() - 3)),
    ref_text = c(
      "toestand in", "belangrijke afname t.o.v.", "belangrijke toename t.o.v."
    ) |>
      paste(.data$referentie),
    textposition = c("top left", "bottom left") |>
      rep(n()) |>
      head(n())
  ) |>
  SharedData$new(key = ~key) -> index_jaarlijks
c(
  index_jaarlijks$data(withFilter = FALSE)$lcl,
  index_jaarlijks$data(withFilter = FALSE)$ucl,
  deze_threshold, -deze_threshold
) |>
  range(na.rm = TRUE) -> bereik
change_breaks(n = 5, extra = c(-deze_threshold, deze_threshold))(
  bereik
) -> deze_breaks
bscols(
  widths = c(10, 2),
  plot_ly(index_jaarlijks, x = ~periode, y = ~estimate) |>
    add_fan(sd = ~sd, text = ~wijziging) |>
    add_text(
      x = ~ref_x, y = ~ref_y, text = ~ref_text, textposition = ~textposition
    ) |>
    config(
      displaylogo = FALSE,
      modeBarButtonsToRemove = c(
        "autoScale", "hoverCompareCartesian", "lasso2d", "select2d"
      )
    ) |>
    layout(
      title = soort_naam,
      xaxis = list(title = list(font = list(size = 0)), range = bereik_x),
      yaxis = list(
        title = list(font = list(size = 0)), zerolinewidth = 1,
        tickvals = deze_breaks, ticktext = change_labels(deze_breaks)
      ),
      shapes = list(
        type = "rect", x0 = 0, x1 = 1, xref = "paper", y0 = deze_threshold,
        y1 = -deze_threshold, line = list(width = 0), opacity = 0.1,
        fillcolor = "black", layer = "below"
      )
    ),
  filter_select(
    id = "ref_jaar", label = "Referentiejaar", sharedData = index_jaarlijks,
    group = ~referentie, multiple = FALSE
  )
) %>%
  `class<-`(c(class(.), "htmlwidget"))
```

(ref:{{id}}-index-cyclus) Wijzigingen per driejarige cyclus voor `r soort_naam`. Zie §\@ref(s:onzekerheid) voor een verklaring van de intervallen en §\@ref(s:trendklasse) voor uitleg over de symbolen en referentielijnen.

```{r {{id}}-wijziging-cyclus-statisch, fig.cap = "(ref:{{id}}-index-cyclus)", eval = nrow(deze_wijziging) > 0 && (interactive() || opts_knit$get("rmarkdown.pandoc.to") != "html"), warning = FALSE}
deze_wijziging |>
  filter(.data$cycle, .data$referentie == min(.data$referentie)) |>
  mutate(sd = (.data$ucl - .data$lcl) / 2 / qnorm(0.95)) -> cyclus
change_breaks(n = 4, extra = c(deze_threshold, -deze_threshold))(
  c(cyclus$lcl, cyclus$ucl)
) -> deze_breaks
ggplot(cyclus, aes(x = periode, y = estimate)) +
  annotate(
    geom = "rect", xmin = -Inf, xmax = Inf, ymin = deze_threshold,
    ymax = -deze_threshold, alpha = 0.2, fill = inbo_grijs
  ) +
  geom_hline(yintercept = 0) +
  stat_fan(aes(link_sd = sd), geom = "rect") +
  annotate(
    geom = "text", x = Inf, y = 0, hjust = 1, vjust = -0.1,
    label = "toestand in 2007", colour = inbo_hoofd
  ) +
  annotate(
    geom = "text", x = Inf, y = deze_threshold, hjust = 1, vjust = 1,
    label = "belangrijk afname t.o.v. 2007", colour = inbo_hoofd
  ) +
  annotate(
    geom = "text", x = Inf, y = -deze_threshold, hjust = 1, vjust = 0,
    label = "belangrijk toename t.o.v. 2007", colour = inbo_hoofd
  ) +
  theme(axis.title = element_blank()) +
  scale_x_continuous(
    breaks = unique(cyclus$periode), labels = periode_labels
  ) +
  scale_y_continuous(breaks = deze_breaks, labels = change_labels)
```

```{r {{id}}-wijziging-cyclus, fig.cap = "(ref:{{id}}-index-cyclus)", eval = nrow(deze_wijziging) > 0 && (interactive() || opts_knit$get("rmarkdown.pandoc.to") == "html")}
deze_wijziging |>
  filter(.data$cycle) -> nadien
nadien |>
  mutate(
    old = .data$referentie, referentie = .data$periode, periode = .data$old,
    estimate = -.data$estimate, old = .data$lcl, lcl = -.data$ucl,
    ucl = -.data$old,
    interpretatie = classification(
      .data$lcl, .data$ucl, threshold = deze_threshold
    ) |>
      as.character() |>
      recode(
        "++" = "sterke toename", "+" = "toename", "+~" = "matige toename",
        "~" = "stabiel", "-~" = "matige afname", "-" = "afname",
        "--" = "sterke afname", "?+" = "mogelijke toename",
        "?-" = "mogelijke afname", "?" = "onduidelijk", "R" = "referentie"
      ),
    wijziging = format_ci(
      .data$estimate, lcl = .data$lcl, ucl = .data$ucl, percent = TRUE,
      sign = TRUE, change = TRUE, link = "log"
    )
  ) -> voordien
voordien |>
  bind_rows(
    nadien,
    nadien |>
      distinct(.data$referentie) |>
      mutate(
        periode = .data$referentie, estimate = 0, lcl = 0, ucl = 0,
        wijziging = "", interpretatie = "referentie"
      )
  ) -> jaarlijks
range(jaarlijks$periode) + c(-2, 2) -> bereik_x
jaarlijks |>
  mutate(jaar = .data$periode - 1.5, volgorde = 0) |>
  bind_rows(
    jaarlijks |>
      mutate(jaar = .data$periode, volgorde = 0.5),
    jaarlijks |>
      mutate(jaar = .data$periode + 1.499999, volgorde = 1)
  ) |>
  arrange(.data$referentie, .data$periode, .data$volgorde) |>
  transmute(
    .data$referentie, .data$jaar, .data$estimate, .data$lcl, .data$ucl,
    sd = (.data$ucl - .data$lcl) / 2 / qnorm(0.95),
    wijziging = sprintf(
      "%i-%i t.o.v. %i-%i\n%s\n%s", .data$periode, .data$periode + 2,
      .data$referentie, .data$referentie + 2, .data$wijziging,
      .data$interpretatie
    ) |>
      str_replace_all(".*\n\nreferentie", "referentie"),
    key = sprintf("%.0f-%i", .data$jaar, .data$referentie),
    referentie = sprintf("%i-%i", .data$referentie, .data$referentie + 2)
  ) |>
  group_by(.data$referentie) |>
  mutate(
    ref_x = rep(bereik_x[2], 3) |>
      c(rep(NA, n() - 3)),
    ref_y = c(0, deze_threshold, -deze_threshold) |>
      c(rep(NA, n() - 3)),
    ref_text = c(
      "toestand in", "belangrijke afname t.o.v.", "belangrijke toename t.o.v."
    ) |>
      paste(.data$referentie),
    textposition = c("top left", "bottom left") |>
      rep(n()) |>
      head(n())
  ) |>
  SharedData$new(key = ~key) -> index_cyclus
c(
  index_cyclus$data(withFilter = FALSE)$lcl,
  index_cyclus$data(withFilter = FALSE)$ucl,
  deze_threshold, -deze_threshold
) |>
  range(na.rm = TRUE) -> bereik
change_breaks(n = 5, extra = c(-deze_threshold, deze_threshold))(
  bereik
) -> deze_breaks
bscols(
  widths = c(10, 2),
  plot_ly(index_cyclus, x = ~jaar, y = ~estimate) |>
    add_fan(sd = ~sd, text = ~wijziging) |>
    add_text(
      x = ~ref_x, y = ~ref_y, text = ~ref_text, textposition = ~textposition
    ) |>
    config(
      displaylogo = FALSE,
      modeBarButtonsToRemove = c(
        "autoScale", "hoverCompareCartesian", "lasso2d", "select2d"
      )
    ) |>
    layout(
      title = soort_naam,
      xaxis = list(title = list(font = list(size = 0)), range = bereik_x),
      yaxis = list(
        title = list(font = list(size = 0)), zerolinewidth = 1,
        tickvals = deze_breaks, ticktext = change_labels(deze_breaks)
      ),
      shapes = list(
        type = "rect", x0 = 0, x1 = 1, xref = "paper", y0 = deze_threshold,
        y1 = -deze_threshold, line = list(width = 0), opacity = 0.1,
        fillcolor = "black", layer = "below"
      )
    ),
  filter_select(
    id = "ref_cyclus", label = "Referentieperiode", sharedData = index_cyclus,
    group = ~referentie, multiple = FALSE
  )
) %>%
  `class<-`(c(class(.), "htmlwidget"))
```

(ref:{{id}}-raster) Paarsgewijze vergelijking tussen jaren voor `r soort_naam`.

```{r {{id}}-wijziging-jaar-alles2, fig.cap = "(ref:{{id}}-raster)", eval = output_format != "html" && nrow(deze_wijziging) > 0}
deze_wijziging |>
  filter(!.data$cycle) |>
  rename(periode = .data$referentie, referentie = .data$periode) |>
  mutate(
    klasse = classification(-.data$ucl, -.data$lcl, threshold = deze_threshold)
  ) |>
  bind_rows(
    deze_wijziging |>
      filter(!.data$cycle)
  ) |>
  ggplot(aes(x = periode, y = referentie, label = klasse)) +
  geom_point(aes(colour = klasse), size = 4, show.legend = FALSE) +
  scale_colour_manual(values = kleurgradient) +
  geom_text(
    aes(label = klasse), hjust = 0.5, vjust = 0.5, colour = "white", size = 2
  ) +
  coord_fixed() +
  theme(
    axis.title.x = element_blank(),
    axis.text.x = element_text(angle = 90, vjust = 0.5)
  )
```

(ref:{{id}}-raster3) Paarsgewijze vergelijking tussen driejarige cycli voor `r soort_naam`.

```{r {{id}}-wijziging-jaar-alles3, fig.cap = "(ref:{{id}}-raster3)", eval = output_format != "html" && nrow(deze_wijziging) > 0}
deze_wijziging |>
  filter(.data$cycle) |>
  rename(periode = .data$referentie, referentie = .data$periode) |>
  mutate(
    klasse = classification(-.data$ucl, -.data$lcl, threshold = deze_threshold)
  ) |>
  bind_rows(
    deze_wijziging |>
      filter(.data$cycle)
  ) |>
  ggplot(aes(x = periode, y = referentie, label = klasse)) +
  geom_point(aes(colour = klasse), size = 6, show.legend = FALSE) +
  scale_colour_manual(values = kleurgradient) +
  geom_text(
    aes(label = klasse),
    hjust = 0.5, vjust = 0.5, colour = "white"
  ) +
  scale_x_continuous(
    breaks = function(x) {
      seq(2007, x[2], by = 3)
    },
    labels = function(x) {
      sprintf("%02i-%02i", x, x + 2)
    }
  ) +
  scale_y_continuous(
    breaks = function(x) {
      seq(2007, x[2], by = 3)
    },
    labels = function(x) {
      sprintf("%02i-%02i", x, x + 2)
    }
  ) +
  coord_fixed() +
  theme(
    axis.title.x = element_blank(),
    axis.text.x = element_text(angle = 90, vjust = 0.5)
  )
```

(ref:{{id}}-hash) Data-hashes van de analyse in het kader van traceerbaarheid (zie §\@ref(s:traceerbaarheid)).

```{r {{id}}-hash, results = "asis"}
deze_analyse |>
  arrange(.data$cycle, .data$linear) |>
  transmute(
    frequentie = factor(
      .data$cycle, levels = c(TRUE, FALSE),
      labels = c("driejaarlijks", "jaarlijks")
    ),
    model = ifelse(.data$linear, "lineair", "niet-lineair"),
    analyse = str_replace(.data$analysis, "(.{20})", "\\1 "),
    status = str_replace(.data$status_fingerprint, "(.{20})", "\\1 ")
  ) |>
  pandoc.table(caption = "(\\#tab:{{id}}-hash) (ref:{{id}}-hash)")
```


```{js {{id}}-change-js, eval = opts_knit$get("rmarkdown.pandoc.to") == "html"}
function filter_default() {
  document.getElementById("ref_jaar").getElementsByClassName("selectized")[0].selectize.removeOption("");
  document.getElementById("ref_jaar").getElementsByClassName("selectized") 
[0].selectize.setValue("2007", false);
  document.getElementById("ref_cyclus").getElementsByClassName("selectized")[0].selectize.removeOption("");
  document.getElementById("ref_cyclus").getElementsByClassName("selectized") 
[0].selectize.setValue("2007-2010", false);
 }
$(document).ready(filter_default);
```
