```{r {{id}}-set}
if (interactive()) {
  meta %>%
    filter(.data$composite, .data$status == "converged") %>%
    sample_n(1) %>%
    pull(.data$hash) -> id
} else {
  id <- "{{id}}"
}
```

```{r {{id}}-basis}
meta %>%
  filter(.data$hash == id) -> deze_analyse
deze_analyse %>%
  slice(1) %>%
  pull(.data$speciesgroup) -> soort_naam
soortenlijst %>%
  filter(.data$hash == id) %>%
  mutate(
    soort = tolower(.data$soort) %>%
      str_replace_all(" ", "-") %>%
      str_remove_all("'") %>%
      sprintf(fmt = "[%2$s](#soort-%1$s)", .data$soort)
  ) %>%
  arrange(.data$soort) %>%
  pull(.data$soort) -> deze_soorten
soortenlijst %>%
  filter(.data$hash == id) %>%
  distinct(.data$drempel) %>%
  pull(.data$drempel) -> deze_threshold
deze_analyse %>%
  select(.data$analysis, .data$cycle) %>%
  inner_join(composite_index, by = "analysis") -> deze_wijziging
```

# `r sprintf("%s {#index-%s}", soort_naam, tolower(soort_naam))`

Deze indicator is gebaseerd op volgende soorten: `r paste(deze_soorten, collapse = ", ")`.
De indicator bestaat uit `r length(deze_soorten)` soorten.
De aangepaste grenswaarden zijn `r sprintf("%+.1f%%", exp(deze_threshold) * 100 - 100)` en `r sprintf("%+.1f%%", exp(-deze_threshold) * 100 - 100)`.

(ref:{{id}}-index) Wijzigingen t.o.v. de start van het meetnet voor `r soort_naam`. Zie §\@ref(s:onzekerheid) voor een verklaring van de intervallen en §\@ref(s:trendklasse) voor uitleg over de symbolen en referentielijnen.

```{r {{id}}-wijziging-jaar, fig.cap = "(ref:{{id}}-index)", eval = nrow(deze_wijziging) > 0, warning = FALSE}
deze_wijziging %>%
  filter(!.data$cycle) %>%
  mutate(
    klasse = factor(.data$klasse, levels = c(levels(.data$klasse), "R")),
    interpretatie = as.character(interpretatie)
  ) %>%
  complete(
    .data$referentie, periode = unique(.data$referentie, .data$periode),
    fill = list(
      klasse = "R", estimate = 0, interpretatie = "referentie",
      wijziging = "n.v.t."
    )
  ) %>%
  mutate(
    naar_0 = .data$periode - 0.5, naar_1 = .data$periode + 0.5,
    alpha_punt = ifelse(.data$periode < .data$referentie, 0, 1),
    alpha_vlak = ifelse(.data$periode < .data$referentie, 0, ribbon_opacity),
    klasse = ifelse(
      .data$periode < .data$referentie, NA, as.character(.data$klasse)
    )
  ) -> jaarlijks
if (!interactive() && opts_knit$get("rmarkdown.pandoc.to") != "html") {
  jaarlijks %>%
    filter(.data$referentie == min(.data$referentie)) -> jaarlijks
}
p <- ggplot(
  jaarlijks,
  aes(
    x = periode, xmin = naar_0, xmax = naar_1, y = estimate,
    frame = referentie, periode = periode, wijziging = wijziging,
    interpretatie = interpretatie
  )
) +
  geom_hline(yintercept = 0) +
  geom_hline(yintercept = deze_threshold * c(-1, 1), linetype = 2) +
  geom_rect(
    aes(ymin = lcl, ymax = ucl, fill = klasse),
    alpha = jaarlijks$alpha_vlak, show.legend = FALSE
  ) +
  geom_point(size = 6, alpha = jaarlijks$alpha_punt) +
  geom_text(aes(label = klasse), hjust = 0.5, vjust = 0.5, colour = "white") +
  scale_y_continuous(
    "procentuele wijziging t.o.v. referentieperiode", breaks = index_breaks,
    labels = index_labels
  ) +
  scale_fill_manual(values = kleurgradient) +
  theme(axis.title.x = element_blank())
if (interactive() || opts_knit$get("rmarkdown.pandoc.to") == "html") {
  ggplotly(
    p, tooltip = c("referentie", "periode", "wijziging", "interpretatie")
  ) %>%
    animation_opts(frame = 1000, transition = 0, redraw = TRUE) %>%
    animation_slider(
      font = list(color = "black"),
      currentvalue = list(
        prefix = "geselecteerd referentiejaar: ",
        font = list(color = inbo_hoofd), xanchor = "center"
      )
    ) %>%
    animation_button(label = "\u25B6") %>%
    layout(showlegend = FALSE) %>%
    plotly::config(
      modeBarButtonsToRemove = list(
        "lasso2d", "select2d", "autoScale2d", "hoverClosestCartesian",
        "hoverCompareCartesian", "toggleSpikelines"
      ),
      displaylogo = FALSE
    )
} else {
  p
}
```

(ref:{{id}}-index-cyclus) Wijzigingen per driejarige cyclus voor `r soort_naam`. Zie §\@ref(s:onzekerheid) voor een verklaring van de intervallen en §\@ref(s:trendklasse) voor uitleg over de symbolen en referentielijnen.

```{r {{id}}-wijziging-cyclus, fig.cap = "(ref:{{id}}-index-cyclus)", eval = nrow(deze_wijziging) > 0}
deze_wijziging %>%
  filter(.data$cycle) %>%
  mutate(
    klasse = factor(.data$klasse, levels = c(levels(.data$klasse), "R")),
    interpretatie = as.character(.data$interpretatie)
  ) %>%
  complete(
    .data$referentie, periode = unique(.data$referentie, .data$periode),
    fill = list(
      klasse = "R", estimate = 0, interpretatie = "referentie",
      wijziging = "n.v.t."
    )
  ) %>%
  mutate(
    naar_0 = .data$periode - 1.5, naar_1 = .data$periode + 1.5,
    alpha_punt = ifelse(.data$periode < .data$referentie, 0, 1),
    alpha_vlak = ifelse(.data$periode < .data$referentie, 0, ribbon_opacity),
    klasse = ifelse(
      .data$periode < .data$referentie, NA, as.character(.data$klasse)
    ),
    referentie = periode_labels(.data$referentie),
    naar = .data$periode, periode = periode_labels(.data$periode)
  ) -> driejaarlijks
if (!interactive() && opts_knit$get("rmarkdown.pandoc.to") != "html") {
  driejaarlijks %>%
    filter(.data$referentie == "2007 - 2009") -> driejaarlijks
}
p <- ggplot(
  driejaarlijks,
  aes(
    x = naar, xmin = naar_0, xmax = naar_1, y = estimate, frame = referentie,
    periode = periode, wijziging = wijziging, interpretatie = interpretatie
  )
) +
  geom_hline(yintercept = 0) +
  geom_hline(yintercept = deze_threshold * c(-1, 1), linetype = 2) +
  geom_rect(
    aes(ymin = lcl, ymax = ucl, fill = klasse),
    alpha = driejaarlijks$alpha_vlak, show.legend = FALSE
  ) +
  geom_point(size = 6, alpha = driejaarlijks$alpha_punt) +
  geom_text(aes(label = klasse), hjust = 0.5, vjust = 0.5, colour = "white") +
  scale_x_continuous(
    breaks = unique(driejaarlijks$naar), labels = periode_labels
  ) +
  scale_y_continuous(
    "procentuele wijziging t.o.v. referentieperiode", breaks = index_breaks,
    labels = index_labels
  ) +
  scale_fill_manual(values = kleurgradient) +
  theme(axis.title.x = element_blank())
if (interactive() || opts_knit$get("rmarkdown.pandoc.to") == "html") {
  ggplotly(
    p,
    tooltip = c("referentie", "periode", "wijziging", "interpretatie")
  ) %>%
    animation_opts(frame = 1000, transition = 0, redraw = TRUE) %>%
    animation_button(label = "\u25B6") %>%
    animation_slider(
      len = 0.9, font = list(color = "black"),
      currentvalue = list(
        prefix = "geselecteerd referentieperiode: ",
        font = list(color = inbo_hoofd), xanchor = "center"
      )
    ) %>%
    layout(showlegend = FALSE) %>%
    plotly::config(
      modeBarButtonsToRemove = list(
        "lasso2d", "select2d", "autoScale2d", "hoverClosestCartesian",
        "hoverCompareCartesian", "toggleSpikelines"
      ),
      displaylogo = FALSE
    )
} else {
  p
}
```

(ref:{{id}}-raster) Paarsgewijze vergelijking tussen jaren voor `r soort_naam`.

```{r {{id}}-wijziging-jaar-alles2, fig.cap = "(ref:{{id}}-raster)", eval = output_format != "html" && nrow(deze_wijziging) > 0}
deze_wijziging %>%
  filter(!.data$cycle) %>%
  rename(periode = .data$referentie, referentie = .data$periode) %>%
  mutate(
    klasse = classification(-.data$ucl, -.data$lcl, threshold = deze_threshold)
  ) %>%
  bind_rows(
    deze_wijziging %>%
      filter(!.data$cycle)
  ) %>%
  ggplot(aes(x = periode, y = referentie, label = klasse)) +
  geom_point(aes(colour = klasse), size = 4, show.legend = FALSE) +
  scale_colour_manual(values = kleurgradient) +
  geom_text(
    aes(label = klasse), hjust = 0.5, vjust = 0.5, colour = "white", size = 2
  ) +
  coord_fixed() +
  theme(
    axis.title.x = element_blank(),
    axis.text.x = element_text(angle = 90, vjust = 0.5)
  )
```

(ref:{{id}}-raster3) Paarsgewijze vergelijking tussen driejarige cycli voor `r soort_naam`.

```{r {{id}}-wijziging-jaar-alles3, fig.cap = "(ref:{{id}}-raster3)", eval = output_format != "html" && nrow(deze_wijziging) > 0}
deze_wijziging %>%
  filter(.data$cycle) %>%
  rename(periode = .data$referentie, referentie = .data$periode) %>%
  mutate(
    klasse = classification(-.data$ucl, -.data$lcl, threshold = deze_threshold)
  ) %>%
  bind_rows(
    deze_wijziging %>%
      filter(.data$cycle)
  ) %>%
  ggplot(aes(x = periode, y = referentie, label = klasse)) +
  geom_point(aes(colour = klasse), size = 6, show.legend = FALSE) +
  scale_colour_manual(values = kleurgradient) +
  geom_text(
    aes(label = klasse),
    hjust = 0.5, vjust = 0.5, colour = "white"
  ) +
  scale_x_continuous(
    breaks = function(x) {
      seq(2007, x[2], by = 3)
    },
    labels = function(x) {
      sprintf("%02i-%02i", x, x + 2)
    }
  ) +
  scale_y_continuous(
    breaks = function(x) {
      seq(2007, x[2], by = 3)
    },
    labels = function(x) {
      sprintf("%02i-%02i", x, x + 2)
    }
  ) +
  coord_fixed() +
  theme(
    axis.title.x = element_blank(),
    axis.text.x = element_text(angle = 90, vjust = 0.5)
  )
```

(ref:{{id}}-hash) Data-hashes van de analyse in het kader van traceerbaarheid (zie §\@ref(s:traceerbaarheid)).

```{r {{id}}-hash, results = "asis"}
deze_analyse %>%
  arrange(.data$cycle, .data$linear) %>%
  transmute(
    frequentie = factor(
      .data$cycle, levels = c(TRUE, FALSE),
      labels = c("driejaarlijks", "jaarlijks")
    ),
    model = ifelse(.data$linear, "lineair", "niet-lineair"),
    analyse = str_replace(.data$analysis, "(.{20})", "\\1 "),
    status = str_replace(.data$status_fingerprint, "(.{20})", "\\1 ")
  ) %>%
  pandoc.table(caption = "(\\#tab:{{id}}-hash) (ref:{{id}}-hash)")
```
