```{r {{id}}-set}
if (interactive()) {
  meta |>
    filter(!.data$composite, .data$status == "converged") |>
    sample_n(1) |>
    pull(.data$hash) -> id
} else {
  id <- "{{id}}"
}
```

```{r {{id}}-basis}
meta |>
  filter(.data$hash == id) -> deze_analyse
deze_analyse |>
  select("analysis", "cycle") |>
  inner_join(x = estimate, by = "analysis") |>
  filter(
    !.data$cycle | .data$year < max(.data$year) |
      (.data$year == max(.data$year) & (max(.data$year) - 2007) %% 3 == 2)
  ) |>
  mutate(
    text_median = format_ci(
      estimate = .data$estimate, lcl = .data$lower_confidence_limit,
      ucl = .data$upper_confidence_limit, link = "log"
    )
  ) -> dit_aantal
looptijd <- diff(range(dit_aantal$year))
linear_trend |>
  semi_join(deze_analyse, by = "analysis") -> deze_lineair
deze_analyse |>
  slice(1) |>
  pull(.data$speciesgroup) -> soort_naam
tolower(soort_naam) |>
  str_replace_all(" ", "-") |>
  str_remove_all("'") |>
  sprintf(fmt = "# %2$s {#soort-%1$s}", soort_naam) -> titel
deze_analyse |>
  select("analysis", "cycle") |>
  inner_join(x = index, by = "analysis") |>
  filter(
    !.data$cycle | .data$periode < max(.data$periode) |
      (.data$periode == max(.data$periode) & (.data$periode - 2007) %% 3 == 2)
  ) -> deze_wijziging
stratum |>
  semi_join(deze_analyse, by = "analysis") -> dit_stratum
trend_tekst <- function(x) {
  if (x == "stabiel") {
    return("een stabiele toestand. De trend blijft beperkt tot")
  }
  if (x == "onduidelijk") {
    return("een onduidelijke toestand. De geschatte trend bedraagt")
  }
  paste("een", x, "met")
}
```

`r titel`

## Analyse per jaar

Op basis van jaarlijkse gegevens zien we gemiddeld `r trend_tekst(deze_lineair$tekst[!deze_lineair$cycle])` `r deze_lineair$jaarlijks[!deze_lineair$cycle]` per jaar of `r deze_lineair$looptijd[!deze_lineair$cycle]` over de volledige looptijd van het meetnet.
Deze trend is `r deze_lineair$interpretatie[!deze_lineair$cycle]`.

(ref:{{id}}-aantal) Evolutie van het gemodelleerde gemiddeld aantal waargenomen dieren op een meetpunt voor `r soort_naam` tijdens de referentieperiode. Zie §\@ref(s:onzekerheid) voor een verklaring van de intervallen.

```{r {{id}}-aantal, fig.cap = "(ref:{{id}}-aantal)", eval = nrow(dit_aantal) > 0, warning = FALSE}
dit_aantal |>
  filter(!.data$cycle) |>
  mutate(
    sd = (.data$upper_confidence_limit - .data$lower_confidence_limit) / 2 /
      qnorm(0.95),
    estimate = exp(.data$estimate),
    aantal = sprintf("%s in %i", .data$text_median, .data$year)
  ) |>
  ggplot(aes(x = year, y = estimate, label = aantal)) +
  stat_fan(aes(link_sd = sd), link = "log") +
  scale_y_continuous("gemiddeld aantal dieren per meetput", limits = c(0, NA)) +
  theme(axis.title.x = element_blank()) +
  ggtitle(soort_naam)
```

(ref:{{id}}-index) Wijzigingen tussen jaren voor `r soort_naam`. Zie §\@ref(s:onzekerheid) voor een verklaring van de intervallen en §\@ref(s:trendklasse) voor uitleg over de referentielijnen.

```{r {{id}}-wijziging-jaar-statisch, fig.cap = "(ref:{{id}}-index)", eval = nrow(dit_aantal) > 0 && (interactive() || output_format != "html"), warning = FALSE}
deze_wijziging |>
  filter(!.data$cycle, .data$referentie == min(.data$referentie)) |>
  mutate(sd = (.data$ucl - .data$lcl) / 2 / qnorm(0.95)) -> jaarlijks
change_breaks(n = 4, extra = c(log(threshold), -log(threshold)))(
  c(jaarlijks$lcl, jaarlijks$ucl)
) -> deze_breaks
ggplot(jaarlijks, aes(x = periode, y = estimate)) +
  annotate(
    geom = "rect", xmin = -Inf, xmax = Inf, ymin = log(threshold),
    ymax = -log(threshold), alpha = 0.2, fill = inbo_grijs
  ) +
  geom_hline(yintercept = 0) +
  stat_fan(aes(link_sd = sd), geom = "rect") +
  annotate(
    geom = "text", x = Inf, y = 0, hjust = 1, vjust = -0.1,
    label = "toestand in 2007", colour = inbo_hoofd
  ) +
  annotate(
    geom = "text", x = Inf, y = log(threshold), hjust = 1, vjust = 1,
    label = "belangrijke afname t.o.v. 2007", colour = inbo_hoofd
  ) +
  annotate(
    geom = "text", x = Inf, y = -log(threshold), hjust = 1, vjust = 0,
    label = "belangrijke toename t.o.v. 2007", colour = inbo_hoofd
  ) +
  theme(axis.title = element_blank()) +
  scale_y_continuous(breaks = deze_breaks, labels = change_labels)
```

(ref:{{id}}-raster2) Paarsgewijze vergelijking tussen jaren voor `r soort_naam`. Uitleg van de symbolen in tabel \@ref(tab:regels).

```{r {{id}}-wijziging-jaar-alles2, fig.cap = "(ref:{{id}}-raster2)", eval = output_format != "html" && nrow(deze_wijziging) > 0}
deze_wijziging |>
  filter(!.data$cycle) |>
  rename(periode = .data$referentie, referentie = .data$periode) |>
  mutate(
    klasse = classification(-.data$ucl, -.data$lcl, threshold = log(threshold))
  ) |>
  bind_rows(
    deze_wijziging |>
      filter(!.data$cycle)
  ) |>
  ggplot(aes(x = periode, y = referentie, label = klasse)) +
  geom_point(aes(colour = klasse), size = 4, show.legend = FALSE) +
  scale_colour_manual(values = kleurgradient) +
  geom_text(
    aes(label = klasse), hjust = 0.5, vjust = 0.5, colour = "white", size = 2
  ) +
  coord_fixed() +
  theme(
    axis.title.x = element_blank(),
    axis.text.x = element_text(angle = 90, vjust = 0.5)
  )
```

## Analyse per driejaarlijkse cyclus

Op basis van driejaarlijkse gegevens zien we gemiddeld `r trend_tekst(deze_lineair$tekst[deze_lineair$cycle])` `r deze_lineair$jaarlijks[deze_lineair$cycle]` per jaar of `r deze_lineair$looptijd[deze_lineair$cycle]` over de volledige looptijd van het meetnet.
Deze trend is `r deze_lineair$interpretatie[deze_lineair$cycle]`.

```{r {{id}}-aantal-cyclus, fig.cap = "(ref:{{id}}-aantal)", eval = nrow(dit_aantal) > 0, warning = FALSE}
dit_aantal |>
  filter(.data$cycle) |>
  mutate(
    sd = (.data$upper_confidence_limit - .data$lower_confidence_limit) / 2 /
      qnorm(0.95),
    estimate = exp(.data$estimate)
  ) -> cyclus_aantal
ggplot(cyclus_aantal, aes(x = year, y = estimate)) +
  stat_fan(aes(link_sd = sd), link = "log", geom = "rect") +
  scale_x_continuous(breaks = cyclus_aantal$year, labels = periode_labels) +
  scale_y_continuous("gemiddeld aantal dieren per meetput", limits = c(0, NA)) +
  theme(axis.title.x = element_blank()) +
  ggtitle(soort_naam)
```

(ref:{{id}}-index3) Wijzigingen per driejarige cyclus voor `r soort_naam`. Zie §\@ref(s:onzekerheid) voor een verklaring van de intervallen en §\@ref(s:trendklasse) voor uitleg over de referentielijnen.

```{r {{id}}-wijziging-cyclus-statisch, fig.cap = "(ref:{{id}}-index3)", eval = nrow(dit_aantal) > 0 && (interactive() || output_format != "html"), warning = FALSE}
deze_wijziging |>
  filter(.data$cycle, .data$referentie == min(.data$referentie)) |>
  mutate(sd = (.data$ucl - .data$lcl) / 2 / qnorm(0.95)) -> jaarlijks
change_breaks(n = 4, extra = c(log(threshold), -log(threshold)))(
  c(jaarlijks$lcl, jaarlijks$ucl)
) -> deze_breaks
ggplot(jaarlijks, aes(x = periode, y = estimate)) +
  annotate(
    geom = "rect", xmin = -Inf, xmax = Inf, ymin = log(threshold),
    ymax = -log(threshold), alpha = 0.2, fill = inbo_grijs
  ) +
  geom_hline(yintercept = 0) +
  stat_fan(aes(link_sd = sd), geom = "rect") +
  annotate(
    geom = "text", x = Inf, y = 0, hjust = 1, vjust = -0.1,
    label = "toestand in 2007", colour = inbo_hoofd
  ) +
  annotate(
    geom = "text", x = Inf, y = log(threshold), hjust = 1, vjust = 1,
    label = "belangrijke afname t.o.v. 2007", colour = inbo_hoofd
  ) +
  annotate(
    geom = "text", x = Inf, y = -log(threshold), hjust = 1, vjust = 0,
    label = "belangrijke toename t.o.v. 2007", colour = inbo_hoofd
  ) +
  theme(axis.title = element_blank()) +
  scale_x_continuous(breaks = jaarlijks$periode, labels = periode_labels) +
  scale_y_continuous(breaks = deze_breaks, labels = change_labels)
```

(ref:{{id}}-raster3) Paarsgewijze vergelijking tussen driejarige cycli voor `r soort_naam`. Uitleg van de symbolen in tabel \@ref(tab:regels).

```{r {{id}}-wijziging-jaar-alles3, fig.cap = "(ref:{{id}}-raster3)", eval = output_format != "html" && nrow(deze_wijziging) > 0}
deze_wijziging |>
  filter(.data$cycle) |>
  rename(periode = .data$referentie, referentie = .data$periode) |>
  mutate(
    klasse = classification(-.data$ucl, -.data$lcl, threshold = log(threshold))
  ) |>
  bind_rows(
    deze_wijziging |>
      filter(.data$cycle)
  ) |>
  ggplot(aes(x = periode, y = referentie, label = klasse)) +
  geom_point(aes(colour = klasse), size = 6, show.legend = FALSE) +
  scale_colour_manual(values = kleurgradient) +
  geom_text(
    aes(label = klasse),
    hjust = 0.5, vjust = 0.5, colour = "white"
  ) +
  scale_x_continuous(
    breaks = function(x) {
      seq(2007, x[2], by = 3)
    },
    labels = function(x) {
      sprintf("%02i-%02i", x, x + 2)
    }
  ) +
  scale_y_continuous(
    breaks = function(x) {
      seq(2007, x[2], by = 3)
    },
    labels = function(x) {
      sprintf("%02i-%02i", x, x + 2)
    }
  ) +
  coord_fixed() +
  theme(
    axis.title.x = element_blank(),
    axis.text.x = element_text(angle = 90, vjust = 0.5)
  )
```

## Kenmerken van de gegevens

(ref:{{id}}-sg) Stratumgewicht, raming van het aantal hokken waarin de soort aanwezig is, aantal relevante hokken voor de analyse, aantal onderzochte hokken in het stratum, totaal aantal hokken van het stratum in Vlaanderen, aantal bezoeken aan een meetpunt en het gemiddeld aandeel relevante punten per hok voor `r soort_naam` (zie §\@ref(s:stratumgewicht)).

```{r {{id}}-sd}
dit_stratum |>
  transmute(
    .data$stratum,
    gewicht = sprintf("%.1f%%", 100 * .data$gewicht),
    aanwezig = round(.data$aanwezig, 1), .data$relevant, .data$onderzocht,
    .data$totaal, .data$bezoeken, punten = sprintf("%.1f%%", 100 * .data$punten)
  ) |>
  kable(caption = "(ref:{{id}}-sg)", align = "lrrrrrrr")
```

(ref:{{id}}-hash) Data-hashes van de analyses in het kader van traceerbaarheid (zie §\@ref(s:traceerbaarheid)).

```{r {{id}}-hash, results = "asis"}
deze_analyse |>
  arrange(.data$cycle, .data$linear) |>
  transmute(
    frequentie = factor(
      .data$cycle, levels = c(TRUE, FALSE),
      labels = c("driejaarlijks", "jaarlijks")
    ),
    model = ifelse(.data$linear, "lineair", "niet-lineair"),
    analyse = str_replace(.data$analysis, "(.{20})", "\\1 "),
    status = str_replace(.data$status_fingerprint, "(.{20})", "\\1 ")
  ) |>
  pandoc.table(caption = "(\\#tab:{{id}}-hash) (ref:{{id}}-hash)")
```
