---
title: "Trends op basis van de Algemene Broedvogelmonitoring Vlaanderen (ABV)"
author: 
  - 
    name: "Thierry Onkelinx"
    email: "thierry.onkelinx@inbo.be"
    orcid: "0000-0001-8804-4216"
  - 
    name: "Glenn Vermeersch"
    email: "glenn.vermeersch@inbo.be"
    orcid: "0000-0002-9176-8917"
  - 
    name: "Koen Devos"
    email: "koen.devos@inbo.be"
bibliography: references.bib
link-citations: TRUE
site: bookdown::bookdown_site
output:
  bookdown::gitbook:
    split_by: "chapter+number"
    template: !expr INBOmd::inbo_rapport_css("html")
  bookdown::pdf_book:
    base_format: INBOmd::inbo_rapport
    floatbarrier: "section"
    lof: FALSE
    lot: FALSE
  bookdown::epub_book:
    stylesheet: "css/inbo_rapport.css"
    template: !expr INBOmd::inbo_rapport_css("epub")
---

```{r setup, include = FALSE}
library(knitr)
opts_chunk$set(
  echo = FALSE, 
  eval = TRUE,
  cache = FALSE,
  warning = FALSE,
  error = FALSE,
  message = TRUE
)
library(tidyverse)
library(scales)
library(effectclass)
library(plotly)
library(pander)
library(INBOtheme)
output_format <- ifelse(
  interactive(), 
  "html", 
  opts_knit$get("rmarkdown.pandoc.to")
)
switch(
  output_format,
  html = {
    opts_chunk$set(dev = "png", dpi = 72, fig.height = 8, fig.width = 10.5)
    update_geom_defaults("point", list(size = 4))
    theme_set(
      theme_inbo(
        base_family = "FlandersArtSans-Regular", 
        base_size = 14
      )
    )
  },
  latex = {
    opts_chunk$set(dev = "cairo_pdf")
    update_geom_defaults("point", list(size = 2))
    theme_set(
      theme_inbo(
        base_family = "Flanders Art Sans",
        base_size = 8
      )
    )
  },
  {
    opts_chunk$set(dev = "png", dpi = 72, fig.height = 8, fig.width = 10.5)
    update_geom_defaults("point", list(size = 4))
    theme_set(
      theme_inbo(
        base_family = "FlandersArtSans-Regular", 
        base_size = 14
      )
    )
  }
)
```

```{r helper-functies}
kleurgradient <- div_gradient_pal(
  low = inbo.rood, mid = inbo.lichtgrijs, high = inbo.steun.blauw
)
index_breaks <- function(x) {
  z <- 1 - c(9/10, 4/5, 3/4, 2/3, 1/2, 1/3, 1/4, 1/5, 1/10, 1/20, 1/50, 1/100, 1/200, 0)
  z <- log(sort(z))
  z <- z[which(z >= min(-abs(x)))[1] + -1:2]
  c(z, 0, -z)
}
index_breaks2 <- function(x) {
  z <- 1 - c(9/10, 4/5, 3/4, 2/3, 1/2, 1/3, 1/4, 1/5, 1/10, 1/20, 1/50, 1/100, 1/200, 0)
  z <- log(sort(z))
  z <- z[which(z >= min(-abs(x)))[1] + -1:1]
  c(z, 0, -z)
}
index_labels <- function(x) {
  sprintf("%+.0f%%", 100 * (exp(x) - 1))
}
display_trend <- function(mean, lcl, ucl, duration = 1) {
  mean <- 100 * exp(duration * mean) - 100
  lcl <- 100 * exp(duration * lcl) - 100
  ucl <- 100 * exp(duration * ucl) - 100
  upper <- pmax(abs(lcl), abs(ucl))
  magnitude <- floor(log10(upper))
  magnitude <- magnitude - ifelse(upper * 10 ^ -magnitude < 2, 2, 1)
  sprintf(
    "%+g%% (%+g%%; %+g%%)",
    round(mean * 10 ^ -magnitude) * 10 ^ magnitude,
    round(lcl * 10 ^ -magnitude) * 10 ^ magnitude,
    round(ucl * 10 ^ -magnitude) * 10 ^ magnitude
  )
}
```

```{r document-packages}
package_list <- c("R", "git2rdata", "abvanalysis", "n2kanalysis")
references <- readLines("references.bib")
paste(package_list, collapse = "|") %>%
  sprintf(fmt = "^@.+\\{(%s),$") %>%
  grep(references) -> start
end <- grep("^\\}$", references)
lapply(
  start, 
  function(i) {
    i:head(end[i < end], 1)
  }
) %>%
  do.call(what = c) -> existing_citation
cite_package <- function(x) {
  citation(ifelse(x == "R", "base", x)) %>%
  toBibtex() %>%
  str_replace("Manual\\{,", paste0("Manual\\{", x, ","))
}
package_list %>%
  map(cite_package) %>%
  c(references[-existing_citation]) %>%
  do.call(what = c) %>%
  writeLines("references.bib")
```


```{r import-data}
resultaten <- readRDS("../results.rds")
resultaten$meta %>%
  right_join(
    x = readRDS("../species.rds"), 
    by = c("fingerprint" = "species")
  ) %>%
  select(-fingerprint) %>%
  mutate(
    composite = grepl("composite", modeltype),
    cycle = grepl("(Cycle|cycle)", modeltype),
    nonlinear = grepl("(RW1|non linear)", modeltype)
  ) -> resultaten$meta
strata <- readRDS("../strata.rds")
```

# Inleiding

Dit rapport publiceert de meest recente analyses op basis van het telwerk voor het project 'Algemene Broedvogelmonitoring Vlaanderen' of kortweg ABV.
Dit project is een gezamenlijk initiatief van het Instituut voor Natuur- en Bosonderzoek (INBO) en Natuurpunt Studie in samenwerking met de lokale vogelwerkgroepen. 
De samenwerking tussen deze organisaties staat garant voor een goede ondersteuning van en communicatie naar het vrijwilligersnetwerk door Natuurpunt Studie, en een degelijke professionele wetenschappelijke ondersteuning en dataverwerking door het INBO.

Het project werd opgestart in 2007 en heeft als doelstelling het beschrijven van aantalsontwikkelingen van een set van ca. 80 algemene broedvogelsoorten in Vlaanderen. 
Zowel jaarlijkse fluctuaties als meerjarige trends zijn daarbij interessante resultaten in functie van lokaal, regionaal en/of internationaal beleid.
