---
title: "Trends op basis van de Algemene Broedvogelmonitoring Vlaanderen (ABV)"
author: 
  - 
    name: "Thierry Onkelinx"
    email: "thierry.onkelinx@inbo.be"
    orcid: "0000-0001-8804-4216"
  - 
    name: "Glenn Vermeersch"
    email: "glenn.vermeersch@inbo.be"
    orcid: "0000-0002-9176-8917"
  - 
    name: "Koen Devos"
    email: "koen.devos@inbo.be"
bibliography: references.bib
link-citations: TRUE
site: bookdown::bookdown_site
output:
  bookdown::gitbook:
    split_by: "chapter+number"
    template: !expr INBOmd::inbo_rapport_css("html")
  bookdown::epub_book:
    stylesheet: "css/inbo_rapport.css"
    template: !expr INBOmd::inbo_rapport_css("epub")
---

```{r setup, include = FALSE}
library(knitr)
opts_chunk$set(
  echo = FALSE, 
  eval = TRUE,
  cache = FALSE,
  dev = "png", dpi = 72, fig.height = 8, fig.width = 10.5,
  warning = FALSE,
  error = FALSE,
  message = TRUE
)
library(tidyverse)
library(effectclass)
library(plotly)
library(INBOtheme)
update_geom_defaults("point", list(size = 4))
theme_set(
  theme_inbo(
    base_family = "FlandersArtSans-Regular", 
    base_size = 14
  )
)
index_breaks <- function(x) {
  z <- 1 - c(9/10, 4/5, 3/4, 2/3, 1/2, 1/3, 1/4, 1/5, 1/10, 1/20, 1/50, 1/100, 1/200, 0)
  z <- log(sort(z))
  z <- z[which(z >= min(-abs(x)))[1] + -1:2]
  c(z, 0, -z)
}
index_breaks2 <- function(x) {
  z <- 1 - c(9/10, 4/5, 3/4, 2/3, 1/2, 1/3, 1/4, 1/5, 1/10, 1/20, 1/50, 1/100, 1/200, 0)
  z <- log(sort(z))
  z <- z[which(z >= min(-abs(x)))[1] + -1:1]
  c(z, 0, -z)
}
index_labels <- function(x) {
  sprintf("%+.0f%%", 100 * (exp(x) - 1))
}
display_trend <- function(mean, lcl, ucl, duration = 1) {
  mean <- 100 * exp(duration * mean) - 100
  lcl <- 100 * exp(duration * lcl) - 100
  ucl <- 100 * exp(duration * ucl) - 100
  upper <- pmax(abs(lcl), abs(ucl))
  magnitude <- floor(log10(upper))
  magnitude <- magnitude - ifelse(upper * 10 ^ -magnitude < 2, 2, 1)
  sprintf(
    "%+g%% (%+g%%; %+g%%)",
    round(mean * 10 ^ -magnitude) * 10 ^ magnitude,
    round(lcl * 10 ^ -magnitude) * 10 ^ magnitude,
    round(ucl * 10 ^ -magnitude) * 10 ^ magnitude
  )
}
```

```{r import-data}
resultaten <- readRDS("../results.rds")
resultaten$meta %>%
  right_join(
    x = readRDS("../species.rds"), 
    by = c("fingerprint" = "species")
  ) %>%
  select(-fingerprint) %>%
  mutate(
    composite = grepl("composite", modeltype),
    cycle = grepl("(Cycle|cycle)", modeltype),
    nonlinear = grepl("(RW1|non linear)", modeltype)
  ) -> resultaten$meta
strata <- readRDS("../strata.rds")
```

# Inleiding

Te schrijven

# (PART) Methodologie {-}

# Inzameling van de tellingen in het veld

Hier beschrijven we beknopt het veldwerk, voor de details verwijzen we naar @ABVmethode.

## Steekproef

De UTM 1x1 hokken vormen de basis waaruit de steekproef getrokken is.
Bij de start van het meetnet hebben we de hokken opgedeeld in een aantal strata.
De regels zijn gebaseerd op het oppervlakteaandeel van een bepaald landgebruik op basis van de Biologische Waarderingkaart [@BWK].

1. Landbouw: minstens 80% landbouw. `r strata$totaal[strata$description == "Landbouw"]` hokken.
1. Urbaan: minstens 80% urbaan. `r strata$totaal[strata$description == "Urbaan"]` hokken.
1. Bos: minstens 80% bos. `r strata$totaal[strata$description == "Bos"]` hokken.
1. Suburbaan: minstens 80% suburbaan. `r strata$totaal[strata$description == "Suburbaan"]` hokken.
1. Heide en duin: minstens 20% heide of duin. `r strata$totaal[strata$description == "Heide en duin"]` hokken.
1. Moeras en water: minstens 20% moeras en water. `r strata$totaal[strata$description == "Moeras en water"]` hokken.

Uit deze set trekken we een aselecte, gestratificeerde steekproef van 1200 hokken waarbij zeldzamere habitats overbemonsterd worden.
We streven er naar om jaarlijks 300 hokken te bemonsteren in een driejarige rotatie.
De waarnemers mochten in het eerste jaar 300 hokken kiezen uit de set van 1200.
Deze set van hokken komen in principe opnieuw aan bod in jaren 4, 7, 10, ...
In jaar 2 kiezen ze 300 hokken uit de overgebleven 900 hokken.
Deze set komt opnieuw aan bod in jaren 5, 8, 11, ...
Tenslotte kiezen de waarnemers in het derde jaar een laatste set van 300 hokken uit de laatste 900 hokken.
Deze set hokken bemonsteren we in de jaren 3, 6, 9, 12, ...

## Steekproefeenheid

De steekproefeenheid bestaat uit een hok van 1 x 1 km.
Binnen dit hok worden zes punten vastgelegd in een vaste patroon (fig. \@ref(fig:patroon)).
Indien de punten in de praktijk niet bereikbaar zijn, mag de waarnemer ze verplaatsen naar het dichtsbijzijde bereikbare punt.
De waarnemer documenteert deze wijziging zodat we in de toekomst steeds op dezelfde punten blijven waarnemen.

```{r patroon, fig.cap = "Standaardlocatie van meetpunten binnen een km hok.", fig.width = 2, fig.height = 2}
expand.grid(
  x = seq(1/4, by = 1/2, length = 2),
  y = seq(1/6, by = 1/3, length = 3)
) %>%
  ggplot(aes(x = x, y = y)) +
  geom_rect(
    data = tribble(
      ~x, ~y, ~xend, ~yend,
      0, 0, 1, 1
    ),
    aes(xmin = x, ymin = y, xmax = xend, ymax = yend),
    fill = FALSE, colour = inbo.steun.blauw
  ) +
  geom_point() +
  coord_fixed() +
  theme_void()
```

## Tellingen

In het jaar dat we een hok bemonsteren zal de waarnemer het hok in drie periodes bezoeken: 1 maart - 15 april, 16 april - 31 mei, 1 juni - 15 juli.
Tussen twee opeenvolgende bezoeken moet er minstens twee weken liggen.
Alle meetpunten van een hok worden op dezelfde dag onderzocht tussen zonsopgang en 4 uur na zonsopgang.
Op elk meetpunt telt de waarnemer gedurende 5 minuten het aantal volwassen vogels per soort.
Overvliegende groepen vogels worden hierbij niet meegeteld.

# Verwerking van de gegevens

## Selectie van relevante gegevens per soort

Hoewel we alle waargenomen vogelsoorten op een meetpunt noteren, toch zijn niet alle hokken even relevant voor een bepaalde soort.
Om de redenering op te bouwen, beschouwen we een fictieve soort die enkel op een afgelegen eiland voorkomt.
Alle vogeltellingen buiten dit eiland zijn uiteraard niet informatief voor wijzigingen in de aantallen van deze fictieve soort.
Buiten het eiland zullen de getelde aantallen immers per definitie nul zijn.
Wanneer we deze tellingen toch zouden in rekening brengen, dan zullen ze de werkelijke trend afvlakken.
Als een locatie steeds nul geeft, dan zijn lokaal wiskundig 'stabiel' (geen lokale trend).
Daarom is het noodzakelijk om de locaties die niet relevant zijn voor een soort buiten beschouwing te houden.

In Vlaanderen is de situatie niet zo zwart-wit als bij het voorbeeld met het afgelegen eiland.
Daarom hebben nood aan een set regels die we toepassen op de beschikbare gegevens.

1. Een hok is relevant voor een soort wanneer we deze soort tijdens minstens twee verschillende driejarige cycli waarnemen. 
Op deze manier sluiten we hokken uit waar de soort nooit of slechts toevallig waargenomen is.
1. Een stratum is relevant voor een soort wanneer het minstens drie relevante hokken bevat.
1. Op basis van de overblijvende gegevens berekenen we het (meetkundig) gemiddelde[^geometrisch] van de aantallen in elk van de drie perioden.
De periode met het hoogste gemiddelde gebruiken we als referentieperiode.
We houden enkel de periodes waarbij het gemiddelde minstens 15% van de referentieperiode bedraagt.
Op deze manier sluiten we periodes uit waarbij de soort zelden gezien wordt.
Bijvoorbeeld een trekvogel die pas in de loop van de tweede periode toekomt en waarvoor de eerste periode bijgevolg niet relevant is.
1. We passen de regels voor relevante hokken en strata opnieuw toe.
Het negeren van een of twee periodes kan er voor zorgen dat een hok niet langer relevant is.

[^geometrisch]: Het meetkundig gemiddelde of geometrisch gemiddelde van $n$ getallen wordt verkregen door de getallen met elkaar te vermenigvuldigen en vervolgens van het product de $n$-de-machtswortel te nemen. $$m=\left(\prod _{i=1}^{n}a_{i}\right)^{1/n}$$

Na het toepassen van deze regels gaan we na of we minstens 100 waarnemingen van de soort hebben.
Hierbij is een waarneming de telling van minstens een dier in een combinatie van jaar, periode, hok en meetpunt.
Stel dat we een soort hebben waarbij we de drie periodes weerhouden en de waarneming ziet de soort op elk van de zes meetpunten tijdens alle periodes van een bepaald jaar, dan hebben we $3 \times 6 = 18$ waarnemingen voor dat hok in dat jaar.

Als we minder dan 100 waarnemingen voorhouden voor een soort, dan stopt voorlopig het verhaal voor deze soort.
We hebben dan te weinig waarnemingen voor een betrouwbare trendberekening.
Dit wil niet zeggen dat we deze soort permanent afschrijven!
Wanneer we deze regels in de toekomst opnieuw toepassen hebben we mogelijk wel volgende waarnemingen.
Ook hokken of strata in de toekomst gekoloniseerd worden, worden dan opgepikt.

## Trendberekening

### Niet-lineaire trends

Om de trends te berekenen, voorspellen we de waargenomen aantallen aan de hand van een statistisch model.
$Y_{jpshm}$ is de voorspelling voor jaar $j$, periode $p$, stratum $s$, hok $h$ en meetpunt $m$.
Veronderstellen dat deze aantallen uit een _zero-inflated negative binomial_"_^[Een negatief binomiale verdeling met een overmaat aan nullen.] verdeling komen met parameters $\mu_{jpshm}$, $\nu$ en $\pi$.

$$Y_{jpshm} \sim ZINB(\mu_{jpshm}, \nu, \pi)$$

Laat ons eerst focussen op $\mu_{jpshm}$.
Deze parameter is via een $\log$ link gerelateerd aan de lineaire predictor $\eta_{jpshm}$.
Door deze $\log$ link kunnen we de individuele termen van de lineare predictor interpreteren als relatieve effecten.

$$\log\mu_{jpshm} = \eta_{jpshm}$$

En nu wordt het interessant want deze lineaire predictor hangt af van vijf termen:
- $\beta_s$: het effect van stratum $s$.
- $\beta_p$: het verschil tussen periode $p$ en de referentieperiode.
- $b_h$: het effect van hok $h$.
Deze effecten komen uit een Gaussiaanse verdeling met gemiddelde 0 en variantie $\sigma^2_h$.
- $b_m$: het effect van meetpunt $m$.
Deze effecten komen uit een Gaussiaanse verdeling met gemiddelde 0 en variantie $\sigma^2_m$.
- $b_{j,s}$: het effect van jaar $j$ in stratum $s$.
Dit effect modelleert een eerste orde random walk per stratum.
Het verschil tussen twee opeenvolgende jaren komt uit een Gaussiaanse verdeling met gemiddelde 0 en variantie $\sigma^2_j$.

$$\eta_{jpshm} = \beta_s + \beta_p + b_h + b_m + b_{j,s}$$
$$b_h \sim \mathcal{N}(0, \sigma^2_h)$$
$$b_m \sim \mathcal{N}(0, \sigma^2_m)$$
$$b_{j,s} - b_{j-1, s} = \Delta b_{j,s} \sim \mathcal{N}(0, \sigma^2_j)$$

De random walk is de term die ons het meest interesseert aangezien deze modelleert hoe de aantallen in de tijd wijzigen.
Het komt er op neer dat de aantallen in jaar $j$ en stratum $s$ een factor $e^{\Delta b_{j,s}}$ verschillen van het voorgaande jaar in datzelfde stratum.
De variantie $\sigma^2_j$ bepaalt hoe groot de sterkste schommelingen tussen de opeenvolgende jaren kunnen zijn.
Het model laat toe dat elk stratum zijn eigen trend heeft.

### Statistische verdelingen

Een standaard distributie voor aantallen is de Poisson verdeling.
Deze heeft als kenmerk dat de variantie gelijk is aan het gemiddelde ($\sigma^2 = \mu$).
Bij veel ecologisch gegevens zien we dat de variantie in de praktijk groter is dan het gemiddelde, een fenomeen dat we overdispersie noemen.
In dat geval kunnen we een negatief binomiale verdeling gebruiken.
De heeft als variantie $\sigma^2 = \mu + \mu/\nu$, waarbij de parameter $\nu$ is een maat voor overdispersie.
Merk op dat als de overdisperieparameter zeer groot wordt $\nu = \infty$, dan wordt de term $\mu/\nu = 0$ en bijgevolg reduceert de negatief binomiale verdeling tot een Poisson verdeling.

Sommige ecologische gegevens vertonen een "overmaat" aan nullen, dat zijn meer nulwaarnemingen dan de Poisson of negatief binomiale verdeling kan modelleren.
In dergelijke gevallen kunnen we overschakelen naar de _zero-inflated_ versies van deze verdelingen.
Deze hebben een parameters $\pi$ die een maat is voor de kans op een overmatige nul.

Bij het modelleren zullen we in eerste instantie deze twee parameters instellen op $\nu = \infty$ en $\pi = 0$, m.a.w. geen overdispersie en geen overmaat aan nullen zodat we een Poisson verdeling krijgen.
Vervolgens gaan we na over er voldoende aanwijzingen voor overdispersie of een overmaat aan nullen.
In het geval van overdispersie laten we $\nu$ door het model schatten waardoor we overgaan van een Poisson naar een negatief binomiale verdeling.
In het geval van een overmaat aan nullen laten we $\pi$ door het model schatten waardoor we overgan van een Poisson naar een _zero-inflated_ Poisson verdeling.
Soms hebben we zowel aanwijzingen voor overdispersie als een overmaat aan nullen.
In die gevallen kiezen we de negatief binomiale of _zero-inflated_ Poisson naargelang welke de sterkste aanwijzingen heeft.
Vervolgens gaan we na of we de andere parameter ook nog een probleem vormt.
Zo ja, gaan we over naar een _zero-inflated negative binomial_ waarbij het model zowel $\nu$ als $\pi$ zal schatten.

### Lineaire trends

Lineaire trends veronderstellen dat er een constante wijziging is over de volledige looptijd.
Het model dat we hiervoor gebruiken is nagenoeg identiek aan het niet-lineaire model.
Het enige verschil zit in de lineaire predictor waar we de first order random walk ($b_{j,s}$) vervangen door een lineaire trend per stratum ($\beta_{s1} j$).

$$\eta_{jpshm} = \beta_s + \beta_p + b_h + b_m + \beta_{s1} j$$

Het lineaire model is een vereenvoudiging van het niet-lineaire model.
We kunnen deze modellen met elkaar vergelijken op basis van het _Wantanabe-Akaike Information Criterion_ (WAIC) [@gelmanUnderstandingPredictiveInformation2014].
De WAIC waarde daalt bij een betere modelfit en stijgt wanneer het model complexere wordt.
Als we modellen met elkaar vergelijken op basis van WAIC, zal het model met de laagste WAIC de beste mix zijn tussen een goede modelfit en een zo eenvoudig mogelijk model.
We beschouwen de trend als **lineair** wanneer het lineaire model de laagste WAIC heeft.
Wanneer de WAIC van het niet-lineaire model minder dan 2 eenheden lager is dan deze van het lineaire model, beschouwen de trend als **mogelijk niet-lineair**.
Pas wanneer de WAIC van het niet-lineaire model duidelijk lager is dan het lineaire model, stellen we dat de trend **niet-lineair** is.
In dat geval de gebruiker moet de gerapporteerde lineaire trend met de nodige voorzichtheid interpreteren.
Kijk zeker naar de bijhorende niet-lineaire trend vooraleer de cijfers te interpreteren.

### Modellen fitten

We fitten de statische modellen in R [@R] met het INLA package [@rueINLAFunctionsWhich2009].
INLA gebruikt een Bayesiaanse benadering om de modellen te fitten.
Daarom moeten priors specifiëren voor de (hyper-)parameters.

- $\beta_s$, $\beta_p$ en $\beta_{s1}$ krijgen een Gaussiaanse prior $\mathcal{N}(0, 5)$.
- $\sigma^2_h$ krijgt een _penalised complexity_  prior [@simpson.rue.ea2017PenalisingModelComponent] zodat $Prob(\sigma_h > 1) = 0.01$.
- $\sigma^2_m$ krijgt een _penalised complexity_  prior zodat $Prob(\sigma_m > 1) = 0.01$.
- $\sigma^2_j$ krijgt een _penalised complexity_  prior zodat $Prob(\sigma_j > 0.5) = 0.01$.
- $\nu$ krijgt een Gamma prior zodat $\nu \sim \Gamma(1/7, 1/7)$.
- $\pi$ wordt intern geparametriseerd als $\theta = \log\frac{\pi}{1 - \pi}$ met Gaussianse prior $\theta ~ \sim \mathcal{N}(-1, 5)$.

## Gemiddeld aantal dieren per meetpunt

Een gemiddeld hok heeft als effect $b_h = 0$ en een gemiddeld meetpunt $b_m = 0$.
In de referentieperiode is $\beta_p = 0$.
In deze gevallen vereenvoudig de lineaire predictor tot het effect van stratum $s$ en de trend in dat stratum:

$$\eta_{js} = \beta_s + b_{j,s}$$

Door de effecten van de strata te vermenigvuldigen met het gewicht van hun stratum ($\gamma_s$) krijgen we een schatting voor Vlaanderen.

$$\eta_{j} = \sum_s(\gamma_s\beta_s + \gamma_sb_{j,s})$$

Om de schatting van het gemiddelde aantal in Vlaanderen te krijgen moeten de lineaire predictor terug omzetten van de $\log$ schaal naar de natuurlijke schaal en corrigeren voor de eventuele overmaat aan nullen.
We krijgen dan:

$$E[Y_j] = (1 - \pi) e^{\eta_j} \prod_s(e^{\gamma_s \beta_s} e ^ {\gamma_s b_{j,s}})$$

## Vergelijken van jaren

We kunnen twee jaren $a$ en $b$ met elkaar vergelijken door hun lineaire predictoren voor het gemiddeld aantal dieren van elkaar af te trekken.

$$\eta_a - \eta_b = \sum_s(\gamma_s\beta_s + \gamma_sb_{a,s}) - \sum_s(\gamma_s\beta_s + \gamma_sb_{b,s})$$

Aangezien het globale stratumeffect in beide jaren even groot is en de stratumgewichten niet wijzigen in de tijd, kunnen we dit vereenvoudigen tot

$$\eta_a - \eta_b = \sum_s\gamma_s(b_{a,s} -b_{b,s})$$

Of de wijziging in Vlaanderen is het gewogen gemiddelde van de wijzigingen in de strata.
Na omzetting van de $log$ schaal naar de natuurlijke schaal krijgen we het relatieve aantal $I_{a|b}$ van jaar $a$ t.o.v. jaar $b$

$$I_{a|b}=\frac{e^\nu_a}{e^\nu_b} = \prod_s\left(\frac{e^{\gamma_sb_{a,s}}}{e^{\gamma_sb_{b,s}}}\right)$$

Wanneer we een jaar met zichzelf vergelijken krijgen we per definitie $I_{a|a} = 1 = 100\%$.
Wanneer we meerdere jaren met eenzelfde referentiejaar vergelijken krijgen we een indexwaarde: het relatieve verschil van elk jaar t.o.v. van een bepaald referentiejaar.

## Gewicht van de strata

In het vorige onderdeel hebben gebruikt gemaakt van stratumgewichten $\gamma_s$ zonder deze te definiëren.
We bepalen het gewicht van een stratum op basis van drie kenmerken: het totaal aantal hokken van het stratum in Vlaanderen ($N_s$), het aantal onderzochte hokken in het stratum ($T_s$) ongeacht of ze al dan niet relevant zijn voor de soort en het aantal relevante hokken voor de soort in het stratum ($R_s$).

Het aandeel relevante hokken per stratum ($R_s/T_s$) is een goede maat van de frequentie waarmee een soort aanwezig is binnen een stratum.
Wanneer een soort in nagenoeg alle onderzochte hokken van het stratum waargenomen wordt is $R_s/T_s \simeq 1$.
Is de soort zeer zeldzaam (komt slechts in een paar van de onderzochte hokken voor) dan is $R_s/T_s \simeq 0$.

Het basisgewicht $\gamma_{sb}$ voor stratum $s$ is het aandeel relevante hokken vermenigvuldigd met het totaal aantal hokken in het stratum.
Dit is een schatting van het totaal aantal hokken in het stratum waar de soort voldoende frequent voorkomt.

$$\gamma_{sb} = \frac{R_s}{T_s}N_s$$

Om makkelijker te kunnen rekenen delen we de basisgewichten door hun som zodat de stratumgewichten sommeren tot 1.

$$\gamma_s = \frac{\gamma_{sb}}{\sum_s\gamma_{sb}}$$

Merk op dat het aantal relevante hokken per stratum ($R_s$) soortafhankelijk is.
Bijgevolg zijn de stratumgewichten eveneens soortafhankelijk.

## Samengestelde indices

We berekenen een aantal samengestelde indices die de trends voor een groep van soorten aggregeren.
Deze indices zijn het meetkundig gemiddelde van de verschillen tussen jaren voor alle soorten van de groep.
Bij de berekening maken we gebruik van de truuk dat we een product kunnen schrijven als een som van logaritmes die we nadien terug exponentiëren.
Een meetkundig gemiddelde in de natuurlijke schaal kunnen we dat schrijven als een rekenkundig gemiddelde in de log-schaal.

$$\sqrt[n]{\prod_{i+1}^na_i} = \exp\left(\frac{\sum_{i = 1}^n\log a_i}{n}\right)$$
Het voordeel aan deze techniek is dat de schattingen van de paargewijze verschillen tussen de jaren reeds beschikbaar zijn in de log-schaal.
Bovendien beschikken we tevens over hun variantie in de log-schaal.
Dit laat ons toe om makkelijk het betrouwbaarheidsinterval te berekenen aan de hand van een paar vuistregels.

1. Bij onafhankelijke variabelen geldt dat de variantie van hun som gelijk is aan de som van de varianties. $\sigma^2_{\sum X_i} = \sum \sigma^2_{X_i}$
1. De variantie van het product van een variabele en een constante is gelijk aan de variantie van de variabele vermenigvuldigd met die constante. $\sigma^2_{aX} = a \sigma^2_X$
1. Het model veronderstelt dat de individuele modelparameters een Gaussiaanse verdeling volgen. 
Hierdoor volgen de paarsgewijze verschillen tussen de jaren en hun gemiddelde (telkens in de log-schaal) een Gausiaanse verdeling. 
Aangezien we zowel het gemiddeld als de variantie van deze verdeling kennen, kunnen we hieruit de gewenste kwantielen voor de betrouwbaarheidsintervallen berekenen (nog steeds in de log-schaal).
1. De log-transformatie is een monotoon stijgende functie aangezien $\log(x)$ steeds groter wordt wanneer $x$ groter wordt.
Een kenmerk van een monotoon stijgende transformatie is dat ze de volgorde behouden: het 5% kleinste element zal ook na de transformatie het 5% kleinste element zijn.
Waardoor we de kwantielen van de betrouwbaarheidsintervallen zonder probleem kunnen terugrekenen naar de natuurlijke schaal.

# Voorstelling van de gegevens

## Onzekerheid {#s:onzekerheid}

Alle resultaten zijn gebaseerd op een steekproef en op de waarnemingen zit onvermijdelijk een zekere meetfout.
Vandaar dat we naast de schattingen tevens een betrouwbaarheidsinterval zetten.
In de tekst gebruiken we het 90% (5%; 95%) interval waarbij er 5% kans is dat de werkelijke waarde kleiner is dan de ondergrens en 5% dat ze groter is dan de bovengrens.
Het 90% interval is iets smaller dan het traditionele 95% (2.5%; 97.5%) interval.
Door een smaller interval te kiezen zullen we sneller uitspraken kunnen doen, waardoor de kans kleiner wordt dat we ten onrechte stellen dat er geen effect is.
De prijs die we hiervoor betalen is dat de kans dat we ten onrechte stellen dat er een significant effect is stijgt van 5% naar 10%.
De doelstelling van de algemene broedvogelmonitoring is zo spoedig mogelijk detecteren wanneer er iets aan de hand is de broedvogels.
Vanuit dat oogpunt is het vermijden van vals negatieve signalen (ten onrechte stellen dat er niets aan de hand is) belangrijker dan het vermijden van vals positieve signalen (ten onrechte stellen dat er iets aan de hand is).

Wanneer we het interval op een figuur (bijvoorbeeld fig. \@ref(fig:trendklasse)) weergeven, vullen we het 90% interval aan met een 60% (20%; 80%) interval en een 30% (35%; 65%) interval.
@britton.fisher.ea1998InflationReportProjections waren de inspiratie voor deze manier van weergeven.
Het 30% interval vormt het donkerste deel van het interval en geeft de meeste waarschijnlijke locatie van de werkelijke waarde weer.
Naarmate het interval lichter wordt neemt de onzekerheid toe.

## Opdeling van de effecten in een aantal klassen {#s:trendklasse}

Bij het niet-lineaire model berekenen we alle paarsgewijze relatieve verschillen tussen de verschillende jaren.
Bij het lineaire model hebben we de gemiddelde jaarlijkse relatieve verandering.
Deze rekenen we tevens om naar de totale wijziging over de looptijd van het meetnet omdat deze eenvoudiger te interpreteren zijn.
Vergelijk een daling met -5% per jaar of een daling met -50% over 15 jaar.
Deze laatste klinkt dramatischer door het grotere cijfers, terwijl -5% per jaar overeenkomt met -54% over 15 jaar.
De totale wijziging over de looptijd van het lineaire model is tevens vergelijkbaar met de wijziging tussen het eerste en laatste jaar van het niet-lineaire model.

Om de interpretatie makkelijker te maken, delen we de wijzingen op in tien klassen door hun 90% interval te vergelijken met een referentie, ondergrens en bovengrens.
Een effect is significant wanneer de referentie buiten het 90% interval ligt.
We spreken over een **toename** (**afname**) als het interval volledig boven (onder) de referentie ligt.
Niet-significante effect zijn ook informatief wanneer het bijhorende interval voldoende smal is.
Bijvoorbeeld als het interval volledig tussen een onder- en bovengrens ligt.
In dat geval kunnen we stellen dat het effect niet-significant en klein is, het immers zeker minder sterk dat de ondergrens en minder sterk dat de bovengrens.
Dergelijk effect krijgt de naam **stabiel**.
Heeft het effect een breed interval dat zowel de boven- als ondergrens bevat, spreken we over een **onduidelijk** effect.
Daarnaast is er nog de mogelijkheid dat het interval zowel de bovengrens (ondergrens) als de referentie bevat maar niet de ondergrens (bovengrens).
Dan spreken we over een **mogelijke toename** (**mogelijke afname**).
We kunnen de boven- en ondergrens eveneens gebruiken om een verder onderscheid te maken binnen de significante effecten.
Een interval volledig boven (onder) de bovengrens (ondergrens) wordt dan een **sterke toename** (**sterke afname**).
Een interval volledig tussen de referentie en de de bovengrens (ondergrens) wordt dan een **matige toename** (**matige afname**).
Een interval dat de referentie niet bevat maar wel de bovengrens (ondergrens) blijft een **toename** (**afname**).
Merk op dat de indeling volledig gebaseerd is op de onzekerheid rond het effect en niet op de schatting van het effect zelf.
We vatten de opdeling met bijhorende afkortingen, symbolen en regels samen in tabel \@ref(tab:regels), fig. \@ref(fig:trendklasse) geeft een grafische voorstelling.

(ref:regels) Overzicht van de benamingen van de tien effectklasses, met hun afkorting zowel met als zonder teken, het standaard symbool op de grafieken en de regels. $R$: referentie, $L$: ondergrens, $B$: bovengrens, $l$: ondergrens van het 90% interval, $b$: bovengrens van het 90% interval. $L < R < B$ en $l < b$.

```{r regels}
tribble(
  ~ benaming, ~afkorting, ~symbool, ~regels,
  "sterke toename",    "`++` / `**`", "driehoek",   "$B < l$",
  "toename",           "`+` / `*`",   "vierkant",   "$R < l < B$ en $B < b$",
  "matige toename",    "`+~` / `*~`", "ruit",       "$R < l < B$ en $b < B$",
  "stabiel",           "`~` / `~`",   "cirkel",     "$L < l < R$ en $R < b < B$",
  "matige afname",     "`-~` / `*~`", "ruit",       "$L < l < R$ en $b < R$",
  "afname",            "`-` / `*`",   "vierkant",   "$l < L$ en $L < b < R$",
  "sterke afname",     "`--` / `**`", "driehoek",   "$l < L$",
  "mogelijke toename", "`?+` / `?*`", "open ruit",  "$L < l < R$ en $B < b$",
  "mogelijke afname",  "`?-` / `?*`", "open ruit",  "$l < L$ en $R < b < B$",
  "onduidelijk",       "`?` / `?`",   "open cirkel", "$l < L$ en $B < b$" 
) %>%
  kable(caption = "(ref:regels)", format = "pandoc", escape = FALSE)
```

(ref:trendklasse) Voorbeeld van de tien mogelijke interpretaties van een effect door het 90% interval te vergelijken met een referentie, ondergrens en bovengrens.

```{r trendklasse, fig.cap = "(ref:trendklasse)"}
tribble(
  ~x, ~y,
  "stabiel", 0,
  "toename", 1,
  "afname", -1,
  "sterke toename", 1.5,
  "sterke afname", -1.5,
  "matige toename",  0.5,
  "matige afname", -0.5,
  "mogelijke toename", 0.5,
  "mogelijke afname", -0.5,
  "onduidelijk", 0
) %>%
  mutate(
    s = c(rep(0.25, 7), 0.5, 0.5, 1),
    lcl = qnorm(0.05, y, s),
    ucl = qnorm(0.95, y, s),
    klasse = classification(lcl, ucl, 1)
  ) %>%
  arrange(klasse) %>%
  mutate(
    x = factor(x, levels = x)
  ) %>%
  ggplot(aes(x = x, y = y, ymin = lcl, ymax = ucl, link_sd = s)) +
  geom_hline(yintercept = 0, linetype = 2) +
  geom_hline(yintercept = c(-1, 1), linetype = 3) +
  stat_fan(geom = "rect") +
  stat_effect(threshold = 1) +
  scale_effect("klasse") +
  scale_y_continuous(
    "effect", 
    breaks = c(-1, 0, 1), 
    labels = c("ondergrens", "referentie", "bovengrens")
  ) +
  coord_flip() +
  theme(axis.title.y = element_blank())
```

Uiteraard hangt de opdeling sterk af van de keuze van de boven- en ondergrens.
De soortenmeetnetten voor de Natura 2000 monitoring streven er naar om een daling in populatiegrootte met -25% over 25 jaar tijd vast te kunnen stellen.
Blijkbaar wordt een wijziging in de populatiegrootte van -25% als belangrijk aanzien.
Daarom hanteren we voor de algemene broedvogelmonitoring ook -25% als ondergrens, zowel bij de paarsgewijze verschillen tussen de jaren als de lineaire wijziging over de looptijd van het meetnet.
Een van daling van -25% komt overeen dat de aantallen nog 3/4 van de uitgangssituatie bedragen.
Een even sterke wijziging in de omgekeerde richting zorgt er voor dat de aantallen toenemen tot 4/3 van de uitgangssituatie, of een toename met +33% wat we als bovengrens gebruiken.

Bij de samengestelde indices hebben we aangepaste grenswaarden nodig.
Veronderstel een samengestelde index op basis van $n$ soorten.
We berekenen het rekenkundig gemiddelde in de log-schaal, dan is de variantie van dit gemiddelde een factor $n$ kleiner dan de som van de varianties.
De breedte van een betrouwhaarheidsinterval hangt samen met de standaard afwijking, wat de vierkantswortel van de variantie is.
Hierdoor zullen de breedtes van de betrouwbaarheidsintervallen van de samengestelde index een factor $\sqrt{n}$ kleiner zijn.
Vandaar dat we de grenswaarden van de indices evens aanpassen door ze met een factor $\sqrt{n}$ te verkleinen.
Elke samengestelde index heeft zijn eigen soortenlijst met een variabele aantal soorten.
Daarom zullen we bij elke samengestelde index zijn aangepaste grenswaarde vermelden.

## Overzicht van de lineaire trends

Tabel \@ref(tab:jaarlijkse-trends) geeft een overzicht van de lineaire trends voor elke soort.
We hebben de trends gesorteerd volgens opdeling van de klassen en binnen de klasse volgens puntschatting van de trend.
Hierdoor start de tabel met de soorten met de sterkste positieve trends.
Bij de volgende soorten zal de trend minder sterk worden tot we aan de soorten met een stabiele trend komen.
Daarna volgen de soorten met een negatieve trend waarbij de trend steeds sterker negatief wordt.
We sluiten de tabel af met de soorten met een mogelijke of onduidelijke trend.
De tabel bevat de trend uitgedrukt als een jaarlijkse wijzigingen en als een wijziging over de volledige looptijd van het meetnet.
Verder bevat de tabel de opdeling van de trend in klassen en een indicatie of de trend al dan niet lineair is.
De naam van de soort is een snelkoppeling naar de detail van de soort zelf.
We raden aan om hiervan gebruikt te maken bij de interpretie van niet-lineaire trends.

## Evolutie van gemiddelde aantallen per soort

Deze figuur geeft de evolutie van de gemiddelde aantallen per meetpunt weer volgens het niet-lineair model.
Indien het model lineair is, zal het patroon van de niet-lineaire trend dicht bij een rechte lijn liggen.
De lijn bevat de puntschatting van het gemiddelde aantal in elk jaar.
Rond de lijn tonen we het 30%, 60% en 90% interval (zie \@ref(s:onzekerheid)).
In de webversie van het rapport is de figuur interactief.
Wanneer de gebruiker met de muis over de figuur gaat verschijnt er in de buurt van de lijn een pop-up met de exacte schatting van dat punt inclusief het 90% betrouwbaarheidsinterval en het jaartal.

## Paarsgewijze vergelijking van jaren

Deze informatie hebben we telkens in twee figuren samengevat.
De eerste figuur geeft het verschil van elk jaar t.o.v. 2007, het jaar waarin de metingen gestart zijn.
Voor 2007 geven we geen cijfer omdat per definitie 1 is en geen informatie bevat.
Het punt geeft de puntschatting van het relatieve verschil t.o.v. 2007 weer.
De vorm van het punt geeft de opdeling van de sterkte van het effect weer (zie tab. \@ref(tab:regels)).
Rond elke puntschatting tonen we het 30%, 60% en 90% interval (zie \@ref(s:onzekerheid)).
De horizontale streepjeslijn geeft de referentie van 0% verschil weer.
De horizontale puntlijnen geven de bovengrens (+33%) en ondergrens (-25%) weer.
Deze laten toe om de vlot zelf de betrouwbaarheidsintervallen te vergelijken met de referentie, boven- en ondergrens.
De figuur heeft twee y-assen.
Beide assen geven dezelfde informatie weer, enkel de formatering van de labels is anders.
De linker-as toont procentuele verschillen terwijl de rechteras de relatieve verschillen toont.
Een procentueel verschil van +50% is equivalent met een relatieve verschil van 1,5.

We stellen vast dat veel gebruikers ook andere jaren met elkaar willen vergelijken.
Een correcte vergelijking is enkel mogelijk indien we een van deze jaren als referentie gebruiken.
Een afzonderlijke figuur waarbij we elk jaar om de beurt als referentiejaar gebruiken zou het rapport onoverzichtelijk groot maken.
Om de vergelijkingen toch mogelijk te maken hebben we alle paarsgewijze verschillen tussen de jaren in een raster weergeven.
Elke rij is het raster staat voor een ander referentiejaar.
De kolommen geven de verschillen van een bepaald jaar weer t.o.v. de verschillende referentiejaren.
De kleur van de punten geeft de sterkte van het verschil (gebaseerd op de puntschatting).
Zwakke effect zijn grijs, sterke positieve effecten rood, sterke negatieve effecten blauw.
De vorm van het punt geeft zicht op de sterkte en onzekerheid van het effect (zie tab. \@ref(tab:regels)).
Wanneer een rij volledig rood (blauw) is, zijn alle verschillen met dit referentiejaar positief (negatief) m.a.w. dit is het referentiejaar met de laagste (hoogste) aantallen.
Wanneer een kolom volledig rood (blauw) is, zijn alle verschillen van dit jaar t.o.v. alle referentiejaren negatief (positief) m.a.w. dit is het jaar met de hoogste (laagste) aantallen.
Clusters van punten met een gelijkaardige kleur geven periodes aan waarin de aantallen geleidelijk wijzigen.
In de webversie van dit rapport is deze grafiek interactief.
Wanneer de gebruiker met de muis over de figuur gaat verschijnt er in de buurt van de lijn een pop-up met de exacte schatting van dat punt inclusief het 90% betrouwbaarheidsinterval en het jaartal.
