---
title: "Trends op basis van de Algemene Broedvogelmonitoring Vlaanderen (ABV)"
subtitle: "Technisch achtergrondrapport voor de periode 2007-2023"
author: 
  - name:
      given : Thierry
      family: Onkelinx
    email: thierry.onkelinx@inbo.be
    orcid: 0000-0001-8804-4216
    affiliation: Research Institute for Nature and Forest (INBO)
    corresponding: true
  - name:
      given: Olivier
      family: Dochy
    email: olivier.dochy@inbo.be
    orcid: 0009-0002-2822-5634
    affiliation: Research Institute for Nature and Forest (INBO)
  - name:
      given: Glenn
      family: Vermeersch
    email: glenn.vermeersch@inbo.be
    orcid: 0000-0002-9176-8917
    affiliation: Research Institute for Nature and Forest (INBO)
  - name:
      given: Koen
      family: Devos
    email: koen.devos@inbo.be
    orcid: 0000-0001-7265-6349
    affiliation: Research Institute for Nature and Forest (INBO)
reviewer:
  - name:
      given: Hans
      family: Van Calster
    email: hans.vancalster@inbo.be
    orcid: 0000-0001-8595-8426
    affiliation: Research Institute for Nature and Forest (INBO)
lang: nl
style: INBO
funder: Research Institute for Nature and Forest (INBO)
rightsholder: Research Institute for Nature and Forest (INBO)
community: inbo
keywords: natuurindicator; trend; broedvogel; citizen science
publication_type: report
bibliography: references.bib
link-citations: TRUE
site: bookdown::bookdown_site
cooperation:
  - Natuurpunt Studie vzw
  - Coxiestraat 11, 2800 Mechelen
  - https://www.natuurpunt.be
cooperation_logo: natuurpunt.png
cover_photo: https://img2.vildaphoto.net/asset/l/86103.jpg
cover_description: Putter (_Carduelis carduelis_) eet zaden uit een kaardebol. (© Lars Soerink, Vildaphoto)
embargo: 2024-03-25
output:
  INBOmd::gitbook: default
  INBOmd::pdf_report: default
  INBOmd::epub_book: default
  bookdown::dontrun: default
---

```{r setup, include = FALSE}
library(crosstalk)
library(digest)
library(effectclass)
library(git2rdata)
library(INBOtheme)
library(knitr)
library(pander)
library(plotly)
library(scales)
library(tidyverse)
conflicted::conflicts_prefer(dplyr::pull, plotly::filter, plotly::layout)
opts_chunk$set(
  echo = FALSE, eval = TRUE, cache = FALSE, warning = FALSE, error = FALSE,
  message = TRUE
)
output_format <- ifelse(
  interactive(), "html", opts_knit$get("rmarkdown.pandoc.to")
)
output_dir <- ifelse(
  interactive(), file.path("..", "output", "website"),
  opts_knit$get("output.dir")
)
switch(
  output_format,
  html = {
    opts_chunk$set(dev = "png", dpi = 72, fig.height = 8, fig.width = 10.5)
    update_geom_defaults("point", list(size = 4))
    theme_set(theme_inbo(base_size = 14))
  },
  latex = {
    opts_chunk$set(dev = "cairo_pdf")
    update_geom_defaults("point", list(size = 2))
    update_geom_defaults("text", list(size = 2))
    theme_set(theme_inbo(base_size = 8))
  }, {
    opts_chunk$set(dev = "png", dpi = 72, fig.height = 8, fig.width = 10.5)
    update_geom_defaults("point", list(size = 4))
    theme_set(theme_inbo(base_size = 14))
  }
)
strict <- TRUE
ribbon_opacity <- 0.7
threshold <- 0.75
```

```{r helper-functies}
c(rev(traffic_palette(7)), "grey65", "grey35", "grey50") |>
  setNames(
    c("++", "+", "+~", "~", "-~", "-", "--", "?+", "?-", "?")
  ) -> kleurgradient
kleurgradient[4] <- inbo_steun_blauw
periode_labels <- function(x) {
  sprintf("%i - %i", x, x + 2)
}
```

```{r document-packages}
package_list <- c("R", "git2rdata", "abvanalysis", "n2kanalysis")
references <- readLines("references.bib")
paste(package_list, collapse = "|") |>
  sprintf(fmt = "^@.+\\{(%s),$") |>
  grep(references) -> start
end <- grep("^\\}$", references)
lapply(
  start,
  function(i) {
    i:head(end[i < end], 1)
  }
) |>
  do.call(what = c) -> existing_citation
cite_package <- function(x) {
  citation(ifelse(x == "R", "base", x)) |>
  toBibtex() |>
  str_replace("Manual\\{,", paste0("Manual\\{", x, ","))
}
package_list |>
  map(cite_package) |>
  c(references[-existing_citation]) |>
  do.call(what = c) |>
  writeLines("references.bib")
```

```{r import-data}
repo <- system.file("results", package = "abvanalysis")
strata <- read_vc("stratum", root = repo)
effort <- read_vc("effort", root = repo)
read_vc("meta", root = repo) |>
  mutate(
    speciesgroup = as.character(.data$speciesgroup),
    hash = map_chr(.data$speciesgroup, sha1)
  ) -> meta
estimate <- read_vc("estimate", root = repo)
moving_trend <- read_vc("moving_trend", root = repo)
composite_moving_trend <- read_vc("composite_moving_trend", root = repo)
parent <- read_vc("parent", root = repo)
tribble(
  ~x, ~y, "stabiel", 0, "toename", 1, "afname", -1, "sterke toename", 1.5,
  "sterke afname", -1.5, "matige toename",  0.5, "matige afname", -0.5,
  "mogelijke toename", 0.5, "mogelijke afname", -0.5, "onduidelijk", 0
) |>
  mutate(
    s = c(rep(0.25, 7), 0.5, 0.5, 1), lcl = qnorm(0.05, .data$y, .data$s),
    ucl = qnorm(0.95, .data$y, .data$s),
    klasse = classification(.data$lcl, .data$ucl, 1)
  ) |>
  arrange(.data$klasse) |>
  mutate(
    x = factor(.data$x, levels = rev(.data$x)), x_int = as.integer(.data$x)
  ) -> effect
looptijd <- diff(range(estimate$year))
meta |>
  inner_join(read_vc("linear_trend", root = repo), by = "analysis") |>
  transmute(
    .data$hash, .data$analysis, .data$cycle,
    estimate = ifelse(.data$cycle, 1 / 3, 1) * .data$estimate,
    lcl = ifelse(.data$cycle, 1 / 3, 1) * .data$lower_confidence_limit,
    ucl = ifelse(.data$cycle, 1 / 3, 1) * .data$upper_confidence_limit,
    klasse = classification(
      .data$lcl * looptijd, .data$ucl * looptijd, log(threshold)
    ),
    jaarlijks = format_ci(
      exp(.data$estimate) - 1, lcl = exp(.data$lcl) - 1,
      ucl = exp(.data$ucl) - 1, percent = TRUE, sign = TRUE
    ),
    looptijd = format_ci(
      exp(looptijd * .data$estimate) - 1, lcl = exp(looptijd * .data$lcl) - 1,
      ucl = exp(looptijd * .data$ucl) - 1, percent = TRUE, sign = TRUE
    )
  ) |>
  inner_join(
    effect |>
      select(.data$klasse, tekst = .data$x),
    by = "klasse"
  ) |>
  inner_join(
    meta |>
      filter(!.data$composite) |>
      select(.data$hash, .data$cycle, .data$linear, .data$waic) |>
      pivot_wider(names_from = .data$linear, values_from = .data$waic) |>
      transmute(
        .data$hash, .data$cycle,
        interpretatie = (.data$`FALSE` - .data$`TRUE`) |>
          cut(
            breaks = c(-Inf, -2, 0, Inf),
            labels = c("niet-lineair", "mogelijk niet-lineair", "lineair")
          )
      ),
    by = c("hash", "cycle")
  ) -> linear_trend
read_vc("index", root = repo) |>
  transmute(
    .data$analysis, referentie = .data$reference, periode = .data$alternative,
    .data$estimate, lcl = .data$lower_confidence_limit,
    ucl = .data$upper_confidence_limit,
    wijziging = format_ci(
      exp(.data$estimate) - 1, lcl = exp(.data$lower_confidence_limit) - 1,
      ucl = exp(.data$upper_confidence_limit) - 1, percent = TRUE,
      sign = TRUE
    ),
    klasse = classification(
      .data$lower_confidence_limit, .data$upper_confidence_limit,
      threshold = log(threshold)
    )
  ) |>
  inner_join(
    effect |>
      select(.data$klasse, interpretatie = .data$x),
    by = "klasse"
  ) -> index
effort |>
  distinct(.data$stratum, .data$location) |>
  count(.data$stratum, name = "onderzocht") |>
  inner_join(
    strata |>
      select(stratum = "description", totaal = "n"),
    by = "stratum"
  ) |>
  inner_join(read_vc("stratum_weight", root = repo), by = "stratum") |>
  transmute(
    .data$analysis, .data$stratum, gewicht = .data$weight,
    aanwezig = .data$relevant * .data$totaal / .data$onderzocht, .data$relevant,
    .data$onderzocht, .data$totaal, bezoeken = .data$visits,
    punten = (
      .data$points_1 / 6 + .data$points_2 / 3 + .data$points_3 / 2 +
        .data$points_4 * 2 / 3 + .data$points_5 * 5 / 6 + .data$points_6
    ) / .data$relevant
  ) |>
  arrange(desc(.data$gewicht)) -> stratum
meta |>
  filter(.data$composite, !.data$cycle, !.data$linear) |>
  select("speciesgroup", "hash", "analysis") |>
  inner_join(parent, by = "analysis") |>
  inner_join(
    meta |>
      select("analysis", soort = "speciesgroup"),
    by = c("parent" = "analysis")
  ) |>
  select("hash", "speciesgroup", "soort") |>
  group_by(.data$hash) |>
  mutate(drempel = log(threshold) / sqrt(n())) |>
  ungroup() -> soortenlijst
read_vc("composite_index", root = repo) |>
  inner_join(
    meta |>
      select("analysis", "hash", "speciesgroup"),
    by = "analysis"
  ) |>
  inner_join(
    soortenlijst |>
      distinct(.data$hash, .data$drempel),
    by = "hash"
  ) |>
  transmute(
    .data$analysis, referentie = .data$reference, periode = .data$alternative,
    .data$estimate, lcl = .data$lower_confidence_limit,
    ucl = .data$upper_confidence_limit,
    wijziging = format_ci(
      exp(.data$estimate) - 1, lcl = exp(.data$lower_confidence_limit) - 1,
      ucl = exp(.data$upper_confidence_limit) - 1, percent = TRUE,
      sign = TRUE
    ),
    klasse = pmap(
      list(
        .data$lower_confidence_limit, .data$upper_confidence_limit,
        threshold = .data$drempel
      ),
      classification
    ) |>
      unlist(),
    tmp = as.character(klasse)
  ) |>
  inner_join(
    effect |>
      transmute(
        tmp = as.character(.data$klasse), interpretatie = .data$x
      ),
    by = "tmp"
  ) |>
  select(-"tmp") -> composite_index
```

# Samenvatting {-}

Dit rapport publiceert de meest recente analyses op basis van het telwerk voor het project "Algemene Broedvogelmonitoring Vlaanderen" of kortweg ABV.
Dit project is een gezamenlijk initiatief van het Instituut voor Natuur- en Bosonderzoek (INBO) en Natuurpunt Studie in samenwerking met de lokale vogelwerkgroepen. 
De samenwerking tussen deze organisaties staat garant voor een goede ondersteuning van en communicatie naar het vrijwilligersnetwerk door Natuurpunt Studie, en een degelijke professionele wetenschappelijke ondersteuning en dataverwerking door het INBO.
Sinds 2016 maakt het integraal deel uit van het project Soortenmeetnetten, dat door INBO en Agentschap Natuur en Bos (ANB) wordt gefinancierd.

Het project werd opgestart in 2007 en heeft als doelstelling het beschrijven van aantalsontwikkelingen van een set van ca. 80 algemene broedvogelsoorten in Vlaanderen. 
Zowel jaarlijkse schommelingen als meerjarige trends zijn daarbij interessante resultaten in functie van lokaal, regionaal en internationaal beleid.

Dit rapport is bedoeld als een technisch achtergrondrapport.
Het bestaat uit drie delen: 
het eerste deel beschrijft de methodiek van de verwerking en de weergave van de resultaten;
het tweede deel geeft een aantal indicatoren gebaseerd op trends van meerdere soorten;
het derde deel beschrijft de tijdreeks van individuele soorten.
We beperken ons in delen twee en drie tot een gestandaardiseerde weergave van de meest relevante cijfers zonder ecologische interpretatie.
Voor een ecologische interpretatie van de resultaten verwijzen we naar andere publicaties zoals [INBO Vogelnieuws](https://www.vlaanderen.be/inbo/publicaties/vogelnieuws).
