---
title: "{{species}}"
---

```{r}
#| label: setup-{{label}}
library(effectclass)
library(git2rdata)
library(INBOtheme)
library(kableExtra)
library(knitr)
library(tidyverse)
conflicted::conflicts_prefer(dplyr::filter, dplyr::pull)
update_geom_defaults("point", list(size = 2))
update_geom_defaults("text", list(size = 3))
theme_set(theme_inbo(base_size = 8))
root <- system.file("results", package = "abvanalysis")
if (interactive()) {
  read_vc("meta", root) |>
    filter(.data$composite, .data$status == "converged") |>
    slice_sample(n = 1) -> this
  this_species <- this$speciesgroup
} else {
  this_species <- "{{species}}"
}
threshold <- log(0.75)
c(rev(traffic_palette(7)), "grey65", "grey35", "grey50") |>
  setNames(
    c("++", "+", "+~", "~", "-~", "-", "--", "?+", "?-", "?")
  ) -> kleurgradient
kleurgradient[4] <- inbo_steun_blauw
periode_labels <- function(x) {
  sprintf("%i - %i", x + 2007, x + 2009)
}
cycle_breaks <- function(x) {
  round(min(x)):round(max(x))
}
```

```{r}
#| label: load-data-{{label}}
read_vc("meta", root) |>
  filter(.data$speciesgroup == this_species, , !.data$linear) |>
  select("analysis", "cycle", "status_fingerprint") -> meta
meta |>
  filter(!.data$cycle) |>
  semi_join(x = read_vc("parent", root), by = "analysis") |>
  semi_join(
    x = read_vc("meta", root),
    by = c("analysis" = "parent")
  ) |>
  pull(.data$speciesgroup) |>
  as.character() |>
  sort() -> specieslist
str_replace_all(specieslist, " ", "-") |>
  tolower() |>
  sprintf(fmt = "[%2$s](../soort/%1$s.html)", specieslist) -> specieslist
threshold <- threshold / sqrt(length(specieslist))
meta |>
  inner_join(x = read_vc("composite_index", root), by = "analysis") |>
  group_by(.data$cycle) |>
  slice_max(.data$alternative, n = 1, with_ties = TRUE) |>
  filter(.data$reference %in% range(.data$reference)) |>
  mutate(
    estimate = ifelse(.data$cycle, 1 / 3, 1) * .data$estimate,
    lcl = ifelse(.data$cycle, 1 / 3, 1) * .data$lower_confidence_limit,
    ucl = ifelse(.data$cycle, 1 / 3, 1) * .data$upper_confidence_limit,
    klasse = classification(.data$lcl, .data$ucl, threshold),
    wijziging = format_ci(
      exp(.data$estimate) - 1,
      lcl = exp(.data$lcl) - 1,
      ucl = exp(.data$ucl) - 1,
      percent = TRUE,
      sign = TRUE
    )
  ) |>
  inner_join(
    tribble(
  ~tekst                  , ~y   , "stabiel"          ,  0   , "toename"       ,  1   , "afname" , -1 , "sterke toename" , 1.5 ,
  "sterke afname"     , -1.5 , "matige toename"   ,  0.5 , "matige afname" , -0.5 ,
  "mogelijke toename" ,  0.5 , "mogelijke afname" , -0.5 , "onduidelijk"   ,  0
) |>
  mutate(
    s = c(rep(0.25, 7), 0.5, 0.5, 1),
    lcl = qnorm(0.05, .data$y, .data$s),
    ucl = qnorm(0.95, .data$y, .data$s)
  ) |>
    transmute(.data$tekst, klasse = classification(.data$lcl, .data$ucl, 1)),
    by = "klasse"
  ) |>
  mutate(
    .data$cycle,
    verschil = sprintf(
      "De toestand in %s verschilt met %s t.o.v. %s (%s).",
      ifelse(
        .data$cycle,
        sprintf("de periode %i-%i", .data$alternative, .data$alternative + 2),
        .data$alternative
      ),
      .data$wijziging,
      ifelse(
        .data$cycle,
        sprintf("de periode %i-%i", .data$reference, .data$reference + 2),
        .data$reference
      ),
      .data$tekst
    )
  ) |>
  summarise(
    verschil = paste(.data$verschil, collapse = "\n"), .groups = "drop"
  ) -> dit_verschil
```

## Samenstelling van de index

Deze index is gebaseerd op volgende `r length(specieslist)` soorten: `r paste(specieslist, collapse = ", ")`.
De aangepaste grenswaarden zijn `r sprintf("%+.1f%%", 100 * exp(threshold) - 100)` en  `r sprintf("%+.1f%%", 100 * exp(-threshold) - 100)`.

## Analyse per jaar {#sec-jaar-{{label}}}

`r dit_verschil$verschil[!dit_verschil$cycle]`

```{r}
#| label: fig-year-change-{{label}}
#| warning: false
#| fig-cap: Wijzigingen t.o.v. het referentiejaar 2007 voor {{species}}.
#|   De band geeft het 90% geloofwaardigheidsinterval (§[-@sec-onzekerheid]) in
#|   stappen van 5%.
#|   De referentielijnen (§[-@sec-trendklasse]) zorgen voor de opdeling van de
#|   wijzigingen in klassen.
#|   Gebruik deze figuur om de wijzigingen t.o.v. het referentiejaar 2007 in te
#|   schatten.
meta |>
  filter(!.data$cycle) |>
  semi_join(x = read_vc("composite_index", root), by = "analysis") -> nadien
nadien |>
  mutate(
    old = .data$reference,
    reference = .data$alternative,
    alternative = .data$old,
    estimate = -.data$estimate,
    old = .data$lower_confidence_limit,
    lower_confidence_limit = -.data$upper_confidence_limit,
    upper_confidence_limit = -.data$old
  ) |>
  bind_rows(nadien) |>
  mutate(
    interpretatie = classification(
      .data$lower_confidence_limit,
      .data$upper_confidence_limit,
      threshold = threshold
    )
  ) -> jaarlijks
nadien |>
  filter(.data$reference == min(.data$reference)) -> oldest_ref
change_breaks(n = 4, extra = c(threshold, -threshold))(
  c(oldest_ref$lower_confidence_limit, oldest_ref$upper_confidence_limit)
) -> deze_breaks
oldest_ref |>
  mutate(sd = (.data$upper_confidence_limit - .data$estimate) / qnorm(0.975)) |>
  ggplot(aes(x = alternative, y = estimate)) +
  annotate(
    geom = "rect",
    xmin = -Inf,
    xmax = Inf,
    ymin = threshold,
    ymax = -threshold,
    alpha = 0.2,
    fill = inbo_grijs
  ) +
  geom_hline(yintercept = 0) +
  stat_fan(aes(link_sd = sd), geom = "rect") +
  annotate(
    geom = "text",
    x = Inf,
    y = 0,
    hjust = 1,
    vjust = -0.1,
    label = "toestand in 2007",
    colour = inbo_hoofd
  ) +
  annotate(
    geom = "text",
    x = Inf,
    y = threshold,
    hjust = 1,
    vjust = 1,
    label = "belangrijke afname t.o.v. 2007",
    colour = inbo_hoofd
  ) +
  annotate(
    geom = "text",
    x = Inf,
    y = -threshold,
    hjust = 1,
    vjust = 0,
    label = "belangrijke toename t.o.v. 2007",
    colour = inbo_hoofd
  ) +
  theme(axis.title = element_blank()) +
  scale_y_continuous(breaks = deze_breaks, labels = change_labels)
```

```{r}
#| label: fig-year-matrix-{{label}}
#| fig.cap: Interpretatie van het verschil van een bepaald jaar (kolom) t.o.v.
#|   een bepaald referentiejaar (rij) voor {{species}}.
#|   Uitleg van de symbolen in tabel @tbl-regels.
#|   Gebruik deze figuur om het verschil tussen twee jaren in te schatten.
#|   Zie §[-@sec-paarsgewijs] voor meer uitleg over deze figuur.
ggplot(jaarlijks, aes(x = alternative, y = reference, label = interpretatie)) +
  geom_point(aes(colour = interpretatie), size = 4, show.legend = FALSE) +
  scale_y_continuous("referentie") +
  scale_colour_manual(values = kleurgradient) +
  geom_text(
    aes(label = interpretatie),
    hjust = 0.5,
    vjust = 0.5,
    colour = "white",
    size = 2
  ) +
  coord_fixed() +
  theme(
    axis.title.x = element_blank(),
    axis.text.x = element_text(angle = 90, vjust = 0.5)
  )
```

## Analyse per driejarige cyclus {#sec-cyclus-{{label}}}

`r dit_verschil$verschil[dit_verschil$cycle]`

```{r}
#| label: fig-cycle-change-{{label}}
#| warning: false
#| fig-cap: Wijzigingen t.o.v. de referentieperiode 2007-2009 voor {{species}}.
#|   De band geeft het 90% geloofwaardigheidsinterval (§[-@sec-onzekerheid]) in
#|   stappen van 5%.
#|   De referentielijnen (§[-@sec-trendklasse]) zorgen voor de opdeling van de
#|   wijzigingen in klassen.
#|   Gebruik deze figuur om de wijzigingen t.o.v. het referentiejaar 2007 in te
#|   schatten.
meta |>
  filter(.data$cycle) |>
  semi_join(x = read_vc("composite_index", root), by = "analysis") |>
  mutate(across(c("reference", "alternative"), function(x) {
    (x - 2007) %/% 3
  })) -> nadien
nadien |>
  mutate(
    old = .data$reference,
    reference = .data$alternative,
    alternative = .data$old,
    estimate = -.data$estimate,
    old = .data$lower_confidence_limit,
    lower_confidence_limit = -.data$upper_confidence_limit,
    upper_confidence_limit = -.data$old
  ) |>
  bind_rows(nadien) |>
  mutate(
    interpretatie = classification(
      .data$lower_confidence_limit,
      .data$upper_confidence_limit,
      threshold = threshold
    )
  ) -> jaarlijks
nadien |>
  filter(.data$reference == min(.data$reference)) -> oldest_ref
change_breaks(n = 4, extra = c(threshold, -threshold))(
  c(oldest_ref$lower_confidence_limit, oldest_ref$upper_confidence_limit)
) -> deze_breaks
oldest_ref |>
  mutate(sd = (.data$upper_confidence_limit - .data$estimate) / qnorm(0.975)) |>
  ggplot(aes(x = alternative, y = estimate)) +
  annotate(
    geom = "rect",
    xmin = -Inf,
    xmax = Inf,
    ymin = threshold,
    ymax = -threshold,
    alpha = 0.2,
    fill = inbo_grijs
  ) +
  geom_hline(yintercept = 0) +
  stat_fan(aes(link_sd = sd), geom = "rect") +
  annotate(
    geom = "text",
    x = Inf,
    y = 0,
    hjust = 1,
    vjust = -0.1,
    label = "toestand in 2007-2009",
    colour = inbo_hoofd
  ) +
  annotate(
    geom = "text",
    x = Inf,
    y = threshold,
    hjust = 1,
    vjust = 1,
    label = "belangrijke afname t.o.v. 2007-2009",
    colour = inbo_hoofd
  ) +
  annotate(
    geom = "text",
    x = Inf,
    y = -threshold,
    hjust = 1,
    vjust = 0,
    label = "belangrijke toename t.o.v. 2007-2009",
    colour = inbo_hoofd
  ) +
  theme(axis.title = element_blank()) +
  scale_x_continuous(breaks = cycle_breaks, labels = periode_labels) +
  scale_y_continuous(breaks = deze_breaks, labels = change_labels)
```

```{r}
#| label: fig-cycle-matrix-{{label}}
#| fig.cap: Interpretatie van het verschil van een bepaalde periode (kolom)
#|   t.o.v. een bepaald referentiejaar (rij) voor {{species}}.
#|   Uitleg van de symbolen in tabel @tbl-regels.
#|   Gebruik deze figuur om het verschil tussen twee periodes in te schatten.
#|   Zie §[-@sec-paarsgewijs] voor meer uitleg over deze figuur.
ggplot(jaarlijks, aes(x = alternative, y = reference, label = interpretatie)) +
  geom_point(aes(colour = interpretatie), size = 4, show.legend = FALSE) +
  scale_x_continuous(breaks = cycle_breaks, labels = periode_labels) +
  scale_y_continuous(
    "referentie",
    breaks = cycle_breaks,
    labels = periode_labels
  ) +
  scale_colour_manual(values = kleurgradient) +
  geom_text(
    aes(label = interpretatie),
    hjust = 0.5,
    vjust = 0.5,
    colour = "white",
    size = 2
  ) +
  coord_fixed() +
  theme(
    axis.title.x = element_blank(),
    axis.text.x = element_text(angle = 90, vjust = 0.5)
  )
```

## Kenmerken van de analyses

Het cijfermateriaal om de figuren te reproduceren is beschikbaar via de [download pagina](../methodologie/reproduceerbaarheid.html#downloadbaar-cijfermateriaal).

```{r}
#| label: tbl-hash-{{label}}
#| tbl-cap: Data-hashes van de analyses in het kader van traceerbaarheid
#|   (§[-@sec-traceerbaarheid]).
meta |>
  arrange(.data$cycle) |>
  transmute(
    frequentie = factor(
      .data$cycle,
      levels = c(TRUE, FALSE),
      labels = c("driejaarlijks", "jaarlijks")
    ),
    analyse = str_replace(.data$analysis, "(.{20})", "\\1 "),
    status = str_replace(.data$status_fingerprint, "(.{20})", "\\1 ")
  ) |>
  kable(format = "pipe") |>
  column_spec(1, width = "15mm") |>
  column_spec(2, width = "35mm") |>
  column_spec(3, width = "35mm")
```
