---
title: "{{species}}"
---

```{r}
#| label: setup-{{label}}
library(effectclass)
library(git2rdata)
library(INBOtheme)
library(knitr)
library(pander)
library(tidyverse)
conflicted::conflicts_prefer(dplyr::filter, dplyr::pull)
opts_chunk$set(dev = "cairo_pdf")
update_geom_defaults("point", list(size = 2))
update_geom_defaults("text", list(size = 3))
theme_set(theme_inbo(base_size = 8))
root <- system.file("results", package = "abvanalysis")
if (interactive()) {
  read_vc("meta", root) |>
    filter(!.data$composite, .data$status == "converged") |>
    sample_n(1) |>
    pull(.data$speciesgroup) -> id
} else {
  id <- "{{species}}"
}
threshold <- 0.75
c(rev(traffic_palette(7)), "grey65", "grey35", "grey50") |>
  setNames(
    c("++", "+", "+~", "~", "-~", "-", "--", "?+", "?-", "?")
  ) -> kleurgradient
kleurgradient[4] <- inbo_steun_blauw
periode_labels <- function(x) {
  sprintf("%i - %i", x, x + 2)
}
```

```{r}
#| label: basis-{{label}}
read_vc("meta", root) |>
  filter(.data$speciesgroup == id) -> deze_analyse
deze_analyse |>
  select("analysis", "cycle") |>
  inner_join(read_vc("estimate", root), by = "analysis") |>
  filter(
    !.data$cycle |
      .data$year < max(.data$year) |
      (.data$year == max(.data$year) & (max(.data$year) - 2007) %% 3 == 2)
  ) -> dit_aantal
looptijd <- diff(range(dit_aantal$year))
tribble(
  ~x, ~y, "stabiel",  0, "toename",  1, "afname", -1, "sterke toename", 1.5,
  "sterke afname", -1.5, "matige toename",  0.5, "matige afname", -0.5,
  "mogelijke toename",  0.5, "mogelijke afname", -0.5, "onduidelijk", 0
) |>
  mutate(
    s = c(rep(0.25, 7), 0.5, 0.5, 1),
    lcl = qnorm(0.05, .data$y, .data$s),
    ucl = qnorm(0.95, .data$y, .data$s),
    klasse = classification(.data$lcl, .data$ucl, 1)
  ) |>
  arrange(.data$klasse) |>
  mutate(
    x = factor(.data$x, levels = rev(.data$x)),
    x_int = as.integer(.data$x)
  ) -> effect
deze_analyse |>
  select("analysis", "cycle") |>
  inner_join(read_vc("linear_trend", root), by = "analysis") |>
  mutate(
    estimate = ifelse(.data$cycle, 1 / 3, 1) * .data$estimate,
    lcl = ifelse(.data$cycle, 1 / 3, 1) * .data$lower_confidence_limit,
    ucl = ifelse(.data$cycle, 1 / 3, 1) * .data$upper_confidence_limit,
    klasse = classification(
      .data$lcl * looptijd,
      .data$ucl * looptijd,
      log(threshold)
    ),
    jaarlijks = format_ci(
      exp(.data$estimate) - 1,
      lcl = exp(.data$lcl) - 1,
      ucl = exp(.data$ucl) - 1,
      percent = TRUE,
      sign = TRUE
    ),
    looptijd = format_ci(
      exp(looptijd * .data$estimate) - 1,
      lcl = exp(looptijd * .data$lcl) - 1,
      ucl = exp(looptijd * .data$ucl) - 1,
      percent = TRUE,
      sign = TRUE
    )
  ) |>
  inner_join(
    effect |>
      select("klasse", tekst = "x"),
    by = "klasse"
  ) -> deze_lineair
deze_analyse |>
  select("analysis", "cycle") |>
  inner_join(x = read_vc("index", root), by = "analysis") |>
  filter(
    !.data$cycle |
      .data$alternative < max(.data$alternative) |
      (
        .data$alternative == max(.data$alternative) &
          (.data$alternative - 2007) %% 3 == 2
      )
  ) -> deze_wijziging
deze_wijziging |>
  group_by(.data$cycle) |>
  slice_max(.data$alternative, n = 1, with_ties = TRUE) |>
  filter(.data$reference %in% range(.data$reference)) |>
  mutate(
    estimate = ifelse(.data$cycle, 1 / 3, 1) * .data$estimate,
    lcl = ifelse(.data$cycle, 1 / 3, 1) * .data$lower_confidence_limit,
    ucl = ifelse(.data$cycle, 1 / 3, 1) * .data$upper_confidence_limit,
    klasse = classification(
      .data$lcl,
      .data$ucl,
      log(threshold)
    ),
    wijziging = format_ci(
      exp(.data$estimate) - 1,
      lcl = exp(.data$lcl) - 1,
      ucl = exp(.data$ucl) - 1,
      percent = TRUE,
      sign = TRUE
    )
  ) |>
  inner_join(
    effect |>
      select("klasse", tekst = "x"),
    by = "klasse"
  ) |>
  mutate(
    .data$cycle,
    verschil = sprintf(
      "De toestand in %s verschilt met %s t.o.v. %s (%s).",
      ifelse(
        .data$cycle,
        sprintf("de periode %i-%i", .data$alternative, .data$alternative + 2),
        .data$alternative
      ),
      .data$wijziging,
      ifelse(
        .data$cycle,
        sprintf("de periode %i-%i", .data$reference, .data$reference + 2),
        .data$reference
      ),
      .data$tekst
    )
  ) |>
  summarise(
    verschil = paste(.data$verschil, collapse = "\n"), .groups = "drop"
  ) -> dit_verschil
trend_tekst <- function(x) {
  if (x == "stabiel") {
    return("een stabiele toestand. De trend blijft beperkt tot")
  }
  if (x == "onduidelijk") {
    return("een onduidelijke toestand. De geschatte trend bedraagt")
  }
  paste("een", x, "met")
}
```

## Analyse per jaar {#sec-jaar-{{label}}}

Op basis van jaarlijkse gegevens zien we gemiddeld `r trend_tekst(deze_lineair$tekst[!deze_lineair$cycle])` `r deze_lineair$jaarlijks[!deze_lineair$cycle]` per jaar of `r deze_lineair$looptijd[!deze_lineair$cycle]` over de volledige looptijd van het meetnet.
`r dit_verschil$verschil[dit_verschil$cycle]`

```{r}
#| label: fig-aantal-{{label}}
#| fig.cap: "Evolutie van het gemodelleerde gemiddeld aantal waargenomen dieren
#|   op een meetpunt voor {{species}} tijdens de referentieperiode.
#|   Zie §[-@sec-onzekerheid] voor een verklaring van de intervallen."
#| warning: false
dit_aantal |>
  filter(!.data$cycle) |>
  mutate(
    sd = (.data$upper_confidence_limit - .data$lower_confidence_limit) /
      2 /
      qnorm(0.95),
    estimate = exp(.data$estimate)
  ) |>
  ggplot(aes(x = year, y = estimate)) +
  stat_fan(aes(link_sd = sd), link = "log") +
  scale_y_continuous("gemiddeld aantal dieren per meetput", limits = c(0, NA)) +
  theme(axis.title.x = element_blank())
```

```{r}
#| label: fig-wijziging-jaar-statisch-{{label}}
#| fig-cap: "Wijzigingen tussen jaren voor {{species}}.
#|   Zie §[-@sec-onzekerheid] voor een verklaring van de intervallen en
#|   §[-@sec-trendklasse] voor uitleg over de referentielijnen."
#| warning: false
deze_wijziging |>
  filter(!.data$cycle, .data$reference == min(.data$reference)) |>
  mutate(
    sd = (.data$upper_confidence_limit - .data$estimate) / qnorm(0.95)
  ) -> jaarlijks
change_breaks(n = 4, extra = c(log(threshold), -log(threshold)))(
  c(jaarlijks$lower_confidence_limit, jaarlijks$upper_confidence_limit)
) -> deze_breaks
ggplot(jaarlijks, aes(x = alternative, y = estimate)) +
  annotate(
    geom = "rect",
    xmin = -Inf,
    xmax = Inf,
    ymin = log(threshold),
    ymax = -log(threshold),
    alpha = 0.2,
    fill = inbo_grijs
  ) +
  geom_hline(yintercept = 0) +
  stat_fan(aes(link_sd = sd), geom = "rect") +
  annotate(
    geom = "text",
    x = Inf,
    y = 0,
    hjust = 1,
    vjust = -0.1,
    label = "toestand in 2007",
    colour = inbo_hoofd
  ) +
  annotate(
    geom = "text",
    x = Inf,
    y = log(threshold),
    hjust = 1,
    vjust = 1,
    label = "belangrijke afname t.o.v. 2007",
    colour = inbo_hoofd
  ) +
  annotate(
    geom = "text",
    x = Inf,
    y = -log(threshold),
    hjust = 1,
    vjust = 0,
    label = "belangrijke toename t.o.v. 2007",
    colour = inbo_hoofd
  ) +
  theme(axis.title = element_blank()) +
  scale_y_continuous(breaks = deze_breaks, labels = change_labels)
```

```{r}
#| label: fig-wijziging-jaar-alles2-{{label}}
#| fig-cap: "Interpretatie van het verschil van een bepaald jaar (kolom) t.o.v.
#|   een bepaald referentiejaar (rij) voor {{species}}.
#|   Gebruik deze figuur om het verschil tussen twee jaren in te schatten.
#|   Zie §[-@sec-paarsgewijs] voor meer uitleg over deze figuur."
deze_wijziging |>
  filter(!.data$cycle) |>
  rename(alternative = "reference", reference = "alternative") |>
  mutate(
    old = .data$lower_confidence_limit,
    lower_confidence_limit = -.data$upper_confidence_limit,
    upper_confidence_limit = -.data$old
  ) |>
  bind_rows(
    deze_wijziging |>
      filter(!.data$cycle)
  ) |>
  mutate(
    klasse = classification(
      .data$lower_confidence_limit,
      .data$upper_confidence_limit,
      threshold = log(threshold)
    )
  ) |>
  ggplot(aes(x = alternative, y = reference, label = klasse)) +
  geom_point(aes(colour = klasse), size = 3, show.legend = FALSE) +
  scale_colour_manual(values = kleurgradient) +
  geom_text(
    aes(label = klasse),
    hjust = 0.5,
    vjust = 0.5,
    colour = "white",
    size = 2
  ) +
  coord_fixed() +
  theme(
    axis.title.x = element_blank(),
    axis.text.x = element_text(angle = 90, vjust = 0.5)
  )
```

## Analyse per driejaarlijkse cyclus {#sec-cyclus-{{label}}}

Op basis van driejaarlijkse gegevens zien we gemiddeld `r trend_tekst(deze_lineair$tekst[deze_lineair$cycle])` `r deze_lineair$jaarlijks[deze_lineair$cycle]` per jaar of `r deze_lineair$looptijd[deze_lineair$cycle]` over de volledige looptijd van het meetnet.
`r dit_verschil$verschil[dit_verschil$cycle]`

```{r}
#| label: fig-aantal-cyclus-{{label}}
#| fig.cap: "Evolutie van het gemodelleerde gemiddeld aantal waargenomen dieren
#|   op een meetpunt voor {{species}} tijdens de referentieperiode.
#|   Zie §[-@sec-onzekerheid] voor een verklaring van de intervallen."
#| warning: false
dit_aantal |>
  filter(.data$cycle) |>
  mutate(
    sd = (.data$upper_confidence_limit - .data$lower_confidence_limit) /
      2 /
      qnorm(0.95),
    estimate = exp(.data$estimate)
  ) -> cyclus_aantal
ggplot(cyclus_aantal, aes(x = year, y = estimate)) +
  stat_fan(aes(link_sd = sd), link = "log", geom = "rect") +
  scale_x_continuous(breaks = cyclus_aantal$year, labels = periode_labels) +
  scale_y_continuous("gemiddeld aantal dieren per meetput", limits = c(0, NA)) +
  theme(axis.title.x = element_blank())
```

```{r}
#| label: fig-wijziging-cyclus-statisch-{{label}}
#| fig-cap: "Wijzigingen per driejarige cyclus voor {{species}}.
#|   Zie §[-@sec-onzekerheid] voor een verklaring van de intervallen en
#|   §[-@sec-trendklasse] voor uitleg over de referentielijnen."
#| warning: false
deze_wijziging |>
  filter(.data$cycle, .data$reference == min(.data$reference)) |>
  mutate(
    sd = (.data$upper_confidence_limit - .data$lower_confidence_limit) /
      2 /
      qnorm(0.95)
  ) -> jaarlijks
change_breaks(n = 4, extra = c(log(threshold), -log(threshold)))(
  c(jaarlijks$lcl, jaarlijks$ucl)
) -> deze_breaks
ggplot(jaarlijks, aes(x = alternative, y = estimate)) +
  annotate(
    geom = "rect",
    xmin = -Inf,
    xmax = Inf,
    ymin = log(threshold),
    ymax = -log(threshold),
    alpha = 0.2,
    fill = inbo_grijs
  ) +
  geom_hline(yintercept = 0) +
  stat_fan(aes(link_sd = sd), geom = "rect") +
  annotate(
    geom = "text",
    x = Inf,
    y = 0,
    hjust = 1,
    vjust = -0.1,
    label = "toestand in 2007-2009",
    colour = inbo_hoofd
  ) +
  annotate(
    geom = "text",
    x = Inf,
    y = log(threshold),
    hjust = 1,
    vjust = 1,
    label = "belangrijke afname t.o.v. 2007-2009",
    colour = inbo_hoofd
  ) +
  annotate(
    geom = "text",
    x = Inf,
    y = -log(threshold),
    hjust = 1,
    vjust = 0,
    label = "belangrijke toename t.o.v. 2007-2009",
    colour = inbo_hoofd
  ) +
  theme(axis.title = element_blank()) +
  scale_x_continuous(breaks = jaarlijks$alternative, labels = periode_labels) +
  scale_y_continuous(breaks = deze_breaks, labels = change_labels)
```

```{r}
#| label: fig-wijziging-jaar-alles3-{{label}}
#| fig-cap: "Interpretatie van het verschil van een bepaalde periode (kolom)
#|   t.o.v. een bepaald referentieperiode (rij) voor {{species}}.
#|   Gebruik deze figuur om het verschil tussen twee jaren in te schatten.
#|   Zie §[-@sec-paarsgewijs] voor meer uitleg over deze figuur."
deze_wijziging |>
  filter(.data$cycle) |>
  rename(alternative = .data$reference, reference = .data$alternative) |>
  mutate(
    old = .data$lower_confidence_limit,
    lower_confidence_limit = -.data$upper_confidence_limit,
    upper_confidence_limit = -.data$old
  ) |>
  bind_rows(
    deze_wijziging |>
      filter(.data$cycle)
  ) |>
  mutate(
    klasse = classification(
      .data$lower_confidence_limit,
      .data$upper_confidence_limit,
      threshold = log(threshold)
    )
  ) |>
  ggplot(aes(x = alternative, y = reference, label = klasse)) +
  geom_point(aes(colour = klasse), size = 3, show.legend = FALSE) +
  scale_x_continuous(
    breaks = seq(
      min(deze_wijziging$reference),
      max(deze_wijziging$alternative),
      by = 3
    ),
    labels = periode_labels
  ) +
  scale_y_continuous(
    "referentie",
    breaks = seq(
      min(deze_wijziging$reference),
      max(deze_wijziging$alternative),
      by = 3
    ),
    labels = periode_labels
  ) +
  scale_colour_manual(values = kleurgradient) +
  geom_text(
    aes(label = klasse),
    hjust = 0.5,
    vjust = 0.5,
    colour = "white",
    size = 2
  ) +
  coord_fixed() +
  theme(
    axis.title.x = element_blank(),
    axis.text.x = element_text(angle = 90, vjust = 0.5)
  )
```

## Kenmerken van de gegevens

```{r}
#| label: tbl-stratum-{{label}}
#| tbl-cap: Stratumgewicht, raming van het aantal hokken waarin de soort
#|    aanwezig is, aantal relevante hokken voor de analyse, aantal onderzochte
#|    hokken in het stratum, totaal aantal hokken van het stratum in
#|    Vlaanderen, aantal bezoeken aan een meetpunt en het gemiddeld aandeel
#|    relevante punten per hok voor {{species}} (zie §[-@sec-stratumgewicht]).
read_vc("effort", root = root) |>
  distinct(.data$stratum, .data$location) |>
  count(.data$stratum, name = "onderzocht") |>
  inner_join(
    read_vc("stratum", root = root) |>
      select(stratum = "description", totaal = "n"),
    by = "stratum"
  ) |>
  inner_join(
    read_vc("stratum_weight", root = root) |>
      semi_join(deze_analyse, by = "analysis"),
    by = "stratum"
  ) |>
  transmute(
    .data$stratum,
    gewicht = sprintf("%.1f%%", 100 * .data$weight),
    aanwezig = sprintf(
      "%.2f",
      .data$relevant * .data$totaal / .data$onderzocht
    ),
    .data$relevant,
    .data$onderzocht,
    .data$totaal,
    bezoeken = .data$visits,
    punten = sprintf(
      "%.1f%%",
      100 *
        (
          .data$points_1 / 6 +
            .data$points_2 / 3 +
            .data$points_3 / 2 +
            .data$points_4 * 2 / 3 +
            .data$points_5 * 5 / 6 +
            .data$points_6
        ) / .data$relevant
    )
  ) |>
  arrange(desc(.data$gewicht)) |>
  kable(align = "lrrrrrrr")
```

```{r}
#| label: tbl-hash-{{label}}
#| tbl-cap: "Data-hashes van de analyses in het kader van traceerbaarheid
#|   (zie §[-@sec-traceerbaarheid])."
#| results: "asis"
deze_analyse |>
  arrange(.data$cycle, .data$linear) |>
  transmute(
    frequentie = factor(
      .data$cycle,
      levels = c(TRUE, FALSE),
      labels = c("driejaarlijks", "jaarlijks")
    ),
    model = ifelse(.data$linear, "lineair", "niet-lineair"),
    analyse = str_replace(.data$analysis, "(.{20})", "\\1 "),
    status = str_replace(.data$status_fingerprint, "(.{20})", "\\1 ")
  ) |>
  pandoc.table()
```
