---
title: "{{species}}"
---

```{r setup-{{label}}}
library(crosstalk)
library(effectclass)
library(git2rdata)
library(INBOtheme)
library(gt)
library(plotly)
library(tidyverse)
conflicted::conflicts_prefer(dplyr::filter, plotly::layout)
if (interactive()) {
  root <- file.path("..", "..", "..", "abv", "results")
  read_vc("meta", root) |>
    filter(!.data$composite, .data$status == "converged") |>
    slice_sample(n = 1) -> this
  this_species <- this$speciesgroup
} else{
  root <- file.path("..", "..", "results")
  this_species <- "{{species}}"
}
threshold <- log(0.75)
trend_tekst <- function(x) {
  if (x == "stabiel") {
    return("een stabiele toestand. De trend blijft beperkt tot")
  }
  if (x == "onduidelijk") {
    return("een onduidelijke toestand. De geschatte trend bedraagt")
  }
  paste("een", x, "met")
}
```

```{r load-data-{{label}}}
read_vc("meta", root) |>
  filter(.data$speciesgroup == this_species) |>
  select("analysis", "cycle", "linear", "status_fingerprint", "waic") -> meta
paste0(
  "Evolutie van het gemodelleerde gemiddeld aantal waargenomen dieren op een ",
  "meetpunt per jaar voor %s tijdens de referentieperiode. ",
  "De band geeft het [90%% geloofwaardigheidsinterval]",
  "(../methodologie/voorstelling.html#sec-onzekerheid)."
) |>
  sprintf(as.character(this_species)) -> caption_year_estimate
paste0(
  "Evolutie van het gemodelleerde gemiddeld aantal waargenomen dieren op een ",
  "meetpunt per driejarige cyclus voor %s tijdens de referentieperiode. ",
  "De band geeft het [90%% geloofwaardigheidsinterval]",
  "(../methodologie/voorstelling.html#sec-onzekerheid)."
) |>
  sprintf(as.character(this_species)) -> caption_cycle_estimate
paste0(
  "Wijzigingen tussen jaren voor %s. ",
  "De band geeft het [90%% geloofwaardigheidsinterval]",
  "(../methodologie/voorstelling.html#sec-onzekerheid). ",
  "De [referentielijnen]",
  "(../methodologie/voorstelling.html#sec-trendklasse) ",
  "zorgen voor de opdeling van de wijzigingen in [klassen]",
  "(../methodologie/voorstelling.html#sec-trendklasse)."
) |>
  sprintf(as.character(this_species)) -> caption_year_index
paste0(
  "Wijzigingen tussen driejarige cycli voor %s. ",
  "De band geeft het [90%% geloofwaardigheidsinterval]",
  "(../methodologie/voorstelling.html#sec-onzekerheid). ",
  "De [referentielijnen]",
  "(../methodologie/voorstelling.html#sec-trendklasse) ",
  "zorgen voor de opdeling van de wijzigingen in [klassen]",
  "(../methodologie/voorstelling.html#sec-trendklasse)."
) |>
  sprintf(as.character(this_species)) -> caption_cycle_index
paste0(
  "Stratumgewicht, raming van het aantal hokken waarin de soort aanwezig is, ",
  "aantal relevante hokken voor de analyse, aantal onderzochte hokken in het ",
  "stratum, totaal aantal hokken van het stratum in Vlaanderen, aantal ",
  "bezoeken aan een meetpunt en het gemiddeld aandeel relevante punten per ",
  "hok voor %s. ",
  "Uitleg over de selectie van [relevante]",
  "(../methodologie/verwerking.html#sec-relevant) gegevens."
) |>
  sprintf(as.character(this_species)) -> caption_strata
meta |>
  select("cycle", "linear", "waic") |>
  pivot_wider(names_from = "linear", values_from = "waic") |>
  transmute(
    .data$cycle,
    interpretatie = (.data$`FALSE` - .data$`TRUE`) |>
      cut(
        breaks = c(-Inf, -2, 0, Inf),
        labels = c("niet-lineair", "mogelijk niet-lineair", "lineair")
      )
  ) -> interpretatie
meta |>
  filter(!.data$cycle) |>
  semi_join(x = read_vc("linear_estimate", root), by = "analysis") |>
  tail(-1) |>
  nrow() -> looptijd
meta |>
  filter(!.data$cycle) |>
  semi_join(x = read_vc("linear_trend", root), by = "analysis") |>
  transmute(
    tekst = classification(
      .data$lower_confidence_limit * looptijd,
      .data$upper_confidence_limit * looptijd, threshold = threshold
    ),
    tekst = class_labels(lang = "nl")[.data$tekst],
    jaarlijks = format_ci(
      .data$estimate, lcl = .data$lower_confidence_limit, sign = TRUE,
      ucl = .data$upper_confidence_limit, percent = TRUE, link = "log",
      change = TRUE
    ),
    looptijd = format_ci(
      looptijd * .data$estimate, lcl = looptijd * .data$lower_confidence_limit,
      ucl = looptijd * .data$upper_confidence_limit, percent = TRUE,
      sign = TRUE, link = "log", change = TRUE
    )
  ) -> trend_year
meta |>
  filter(.data$cycle) |>
  semi_join(x = read_vc("linear_estimate", root), by = "analysis") |>
  tail(-1) |>
  nrow() -> looptijd
meta |>
  filter(.data$cycle) |>
  semi_join(x = read_vc("linear_trend", root), by = "analysis") |>
  transmute(
    tekst = classification(
      .data$lower_confidence_limit * looptijd,
      .data$upper_confidence_limit * looptijd, threshold = threshold
    ),
    tekst = class_labels(lang = "nl")[.data$tekst],
    jaarlijks = format_ci(
      .data$estimate, lcl = .data$lower_confidence_limit, sign = TRUE,
      ucl = .data$upper_confidence_limit, percent = TRUE, link = "log",
      change = TRUE
    ),
    looptijd = format_ci(
      looptijd * .data$estimate, lcl = looptijd * .data$lower_confidence_limit,
      ucl = looptijd * .data$upper_confidence_limit, percent = TRUE,
      sign = TRUE, link = "log", change = TRUE
    )
  ) -> trend_cycle
```

## Analyse per jaar {#sec-jaarlijks-{{label}}}

Op basis van jaarlijkse gegevens zien we gemiddeld `r trend_tekst(trend_year$tekst)` `r trend_year$jaarlijks` per jaar of `r trend_year$looptijd` over de volledige looptijd van het meetnet.
Deze trend is `r interpretatie$interpretatie[!interpretatie$cycle]`.

```{r fig-year-estimate-{{label}}}
#| fig-cap: !expr caption_year_estimate
meta |>
  filter(!.data$cycle) |>
  semi_join(x = read_vc("estimate", root), by = "analysis") |>
  transmute(
    .data$year, .data$upper_confidence_limit,
    display = format_ci(
      .data$estimate, lcl = .data$lower_confidence_limit,
      ucl = .data$upper_confidence_limit, link = "log"
    ) |>
      sprintf(fmt = "%2$i: %1$s", .data$year),
    estimate = exp(.data$estimate),
    sd = .data$upper_confidence_limit - .data$lower_confidence_limit,
    sd = .data$sd / 2 / qnorm(0.95)
  ) -> estimate_year
plot_ly(estimate_year, x = ~year, y = ~estimate) |>
  add_fan(sd = ~sd, link = "log", text = ~display) |>
  layout(
    xaxis = list(title = ""),
    yaxis = list(
      title = "gemiddeld aantal dieren per meetpunt",
      range = c(0, 1.1 * exp(max(estimate_year$upper_confidence_limit)))
    ),
    title = this_species,
    hoverlabel = list(bgcolor = inbo_lichtblauw, bordercolor = inbo_steun_blauw)
  ) |>
  config(
    modeBarButtonsToRemove = list(
      "lasso2d", "select2d", "autoScale2d", "hoverClosestCartesian",
      "hoverCompareCartesian", "toggleSpikelines"
    ),
    displaylogo = FALSE
  )
```

```{r fig-year-change-{{label}}}
#| warning: false
#| fig-cap: !expr caption_year_index
meta |>
  filter(!.data$cycle) |>
  semi_join(x = read_vc("index", root), by = "analysis") |>
  mutate(
    interpretatie = classification(
      .data$lower_confidence_limit, .data$upper_confidence_limit,
      threshold = threshold
    ) |>
      as.character() |>
      recode(
        "++" = "sterke toename", "+" = "toename", "+~" = "matige toename",
        "~" = "stabiel", "-~" = "matige afname", "-" = "afname",
        "--" = "sterke afname", "?+" = "mogelijke toename",
        "?-" = "mogelijke afname", "?" = "onduidelijk", "R" = "referentie"
      ),
    wijziging = format_ci(
      .data$estimate, lcl = .data$lower_confidence_limit,
      ucl = .data$upper_confidence_limit, percent = TRUE, sign = TRUE,
      change = TRUE, link = "log"
    )
  ) -> nadien
nadien |>
  mutate(
    old = .data$reference, reference = .data$alternative,
    alternative = .data$old, estimate = -.data$estimate,
    old = .data$lower_confidence_limit,
    lower_confidence_limit = -.data$upper_confidence_limit,
    upper_confidence_limit = -.data$old,
    interpretatie = classification(
      .data$lower_confidence_limit, .data$upper_confidence_limit,
      threshold = threshold
    ) |>
      as.character() |>
      recode(
        "++" = "sterke toename", "+" = "toename", "+~" = "matige toename",
        "~" = "stabiel", "-~" = "matige afname", "-" = "afname",
        "--" = "sterke afname", "?+" = "mogelijke toename",
        "?-" = "mogelijke afname", "?" = "onduidelijk", "R" = "referentie"
      ),
    wijziging = format_ci(
      .data$estimate, lcl = .data$lower_confidence_limit,
      ucl = .data$upper_confidence_limit, percent = TRUE, sign = TRUE,
      change = TRUE, link = "log"
    )
  ) -> voordien
voordien |>
  bind_rows(
    nadien,
    nadien |>
      distinct(.data$reference) |>
      mutate(
        alternative = .data$reference, estimate = 0, lcl = 0, ucl = 0,
        wijziging = "", interpretatie = "referentie"
      )
  ) -> jaarlijks
range(jaarlijks$alternative) + c(-1, 1) -> bereik_x
jaarlijks |>
  mutate(alternative = .data$alternative - 0.49999) |>
  bind_rows(
    jaarlijks,
    jaarlijks |>
      mutate(alternative = .data$alternative + 0.499999)
  ) |>
  arrange(.data$reference, .data$alternative) |>
  transmute(
    .data$reference, .data$alternative, .data$estimate,
    .data$lower_confidence_limit, .data$upper_confidence_limit,
    sd = .data$upper_confidence_limit - .data$lower_confidence_limit,
    sd = .data$sd / 2 / qnorm(0.95),
    wijziging = sprintf(
      "%.0f t.o.v. %i\n%s\n%s", round(.data$alternative), .data$reference,
      .data$wijziging, .data$interpretatie
    ) |>
      str_replace_all(".*\n\nreferentie", "referentie"),
    key = sprintf("%.0f-%i", round(.data$alternative), .data$reference)
  ) |>
  group_by(.data$reference) |>
  mutate(
    ref_x = rep(bereik_x[2], 3) |>
      c(rep(NA, n() - 3)),
    ref_y = c(0, threshold, -threshold) |>
      c(rep(NA, n() - 3)),
    ref_text = c(
      "toestand in", "belangrijke afname t.o.v.", "belangrijke toename t.o.v."
    ) |>
      paste(.data$reference),
    textposition = c("top left", "bottom left") |>
      rep(n()) |>
      head(n())
  ) |>
  SharedData$new(key = ~key) -> index_year
c(
  index_year$data(withFilter = FALSE)$lower_confidence_limit, threshold,
  index_year$data(withFilter = FALSE)$upper_confidence_limit, -threshold
) |>
  range(na.rm = TRUE) -> bereik
change_breaks(n = 5, extra = c(-threshold, threshold))(
  bereik
) -> deze_breaks
bscols(
  widths = c(10, 2),
  plot_ly(index_year, x = ~alternative, y = ~estimate) |>
    add_fan(sd = ~sd, text = ~wijziging) |>
    add_text(
      x = ~ref_x, y = ~ref_y, text = ~ref_text, textposition = ~textposition,
      color = I(inbo_hoofd), hoverinfo = "none"
    ) |>
    config(
      displaylogo = FALSE,
      modeBarButtonsToRemove = c(
        "autoScale", "hoverCompareCartesian", "lasso2d", "select2d"
      )
    ) |>
    layout(
      title = this_species,
      xaxis = list(title = list(font = list(size = 0)), range = bereik_x),
      yaxis = list(
        title = list(font = list(size = 0)), zerolinewidth = 1,
        tickvals = deze_breaks, ticktext = change_labels(deze_breaks)
      ),
      shapes = list(
        type = "rect", x0 = 0, x1 = 1, xref = "paper", y0 = threshold,
        y1 = -threshold, line = list(width = 0), opacity = 0.1,
        fillcolor = "black", layer = "below"
      )
    ),
  filter_select(
    id = "ref_year", label = "Referentiejaar", sharedData = index_year,
    group = ~reference, multiple = FALSE
  )
) %>%
  `class<-`(c(class(.), "htmlwidget"))
```

## Analyse per driejarige cyclus {#sec-driejaarlijks-{{label}}}

Op basis van jaarlijkse gegevens zien we gemiddeld `r trend_tekst(trend_cycle$tekst)` `r trend_cycle$jaarlijks` per jaar of `r trend_cycle$looptijd` over de volledige looptijd van het meetnet.
Deze trend is `r interpretatie$interpretatie[interpretatie$cycle]`.

```{r fig-cycle-estimate-{{label}}}
#| fig-cap: !expr caption_year_estimate
meta |>
  filter(.data$cycle) |>
  semi_join(x = read_vc("estimate", root), by = "analysis") |>
  transmute(
    .data$year, .data$upper_confidence_limit,
    display = format_ci(
      .data$estimate, lcl = .data$lower_confidence_limit,
      ucl = .data$upper_confidence_limit, link = "log"
    ) |>
      sprintf(fmt = "%2$i - %3$i: %1$s", .data$year, .data$year + 2),
    estimate = exp(.data$estimate),
    sd = .data$upper_confidence_limit - .data$lower_confidence_limit,
    sd = .data$sd / 2 / qnorm(0.95)
  ) -> estimate_cycle
estimate_cycle |>
  mutate(year = .data$year - 1.49999) |>
  bind_rows(
    estimate_cycle,
    estimate_cycle |>
      mutate(year = .data$year + 1.49999)
  ) |>
  plot_ly(x = ~year, y = ~estimate) |>
  add_fan(sd = ~sd, link = "log", text = ~display) |>
  layout(
    xaxis = list(
      title = "", tickvals = estimate_cycle$year,
      ticktext = sprintf("%i-%i", estimate_cycle$year, estimate_cycle$year + 2)
    ),
    yaxis = list(
      title = "gemiddeld aantal dieren per meetpunt",
      range = c(0, 1.1 * exp(max(estimate_cycle$upper_confidence_limit)))
    ),
    title = this_species,
    hoverlabel = list(bgcolor = inbo_lichtblauw, bordercolor = inbo_steun_blauw)
  ) |>
  config(
    modeBarButtonsToRemove = list(
      "lasso2d", "select2d", "autoScale2d", "hoverClosestCartesian",
      "hoverCompareCartesian", "toggleSpikelines"
    ),
    displaylogo = FALSE
  )
```

```{r fig-cycle-change-{{label}}}
#| warning: false
#| fig-cap: !expr caption_cycle_index
meta |>
  filter(.data$cycle) |>
  semi_join(x = read_vc("index", root), by = "analysis") |>
  mutate(
    interpretatie = classification(
      .data$lower_confidence_limit, .data$upper_confidence_limit,
      threshold = threshold
    ) |>
      as.character() |>
      recode(
        "++" = "sterke toename", "+" = "toename", "+~" = "matige toename",
        "~" = "stabiel", "-~" = "matige afname", "-" = "afname",
        "--" = "sterke afname", "?+" = "mogelijke toename",
        "?-" = "mogelijke afname", "?" = "onduidelijk", "R" = "referentie"
      ),
    wijziging = format_ci(
      .data$estimate, lcl = .data$lower_confidence_limit,
      ucl = .data$upper_confidence_limit, percent = TRUE, sign = TRUE,
      change = TRUE, link = "log"
    )
  ) -> nadien
nadien |>
  mutate(
    old = .data$reference, reference = .data$alternative,
    alternative = .data$old, estimate = -.data$estimate,
    old = .data$lower_confidence_limit,
    lower_confidence_limit = -.data$upper_confidence_limit,
    upper_confidence_limit = -.data$old,
    interpretatie = classification(
      .data$lower_confidence_limit, .data$upper_confidence_limit,
      threshold = threshold
    ) |>
      as.character() |>
      recode(
        "++" = "sterke toename", "+" = "toename", "+~" = "matige toename",
        "~" = "stabiel", "-~" = "matige afname", "-" = "afname",
        "--" = "sterke afname", "?+" = "mogelijke toename",
        "?-" = "mogelijke afname", "?" = "onduidelijk", "R" = "referentie"
      ),
    wijziging = format_ci(
      .data$estimate, lcl = .data$lower_confidence_limit,
      ucl = .data$upper_confidence_limit, percent = TRUE, sign = TRUE,
      change = TRUE, link = "log"
    )
  ) -> voordien
voordien |>
  bind_rows(
    nadien,
    nadien |>
      distinct(.data$reference) |>
      mutate(
        alternative = .data$reference, estimate = 0, lcl = 0, ucl = 0,
        wijziging = "", interpretatie = "referentie"
      )
  ) |>
  mutate(
    reference = sprintf("%i-%i", .data$reference, .data$reference + 2),
    sd = .data$upper_confidence_limit - .data$lower_confidence_limit,
    sd = .data$sd / 2 / qnorm(0.95),
    wijziging = sprintf(
      "%i-%i t.o.v. %s\n%s\n%s", .data$alternative, .data$alternative + 2,
      .data$reference, .data$wijziging, .data$interpretatie
    ) |>
      str_replace_all(".*\n\nreferentie", "referentie")
  ) -> jaarlijks
range(jaarlijks$alternative) + c(-2, 2) -> bereik_x
jaarlijks |>
  mutate(alternative = .data$alternative - 1.49999) |>
  bind_rows(
    jaarlijks,
    jaarlijks |>
      mutate(alternative = .data$alternative + 1.499999)
  ) |>
  arrange(.data$reference, .data$alternative) |>
  select(
    "reference", "alternative", "estimate", "lower_confidence_limit",
    "upper_confidence_limit", "sd", "wijziging"
  ) |>
  group_by(.data$reference) |>
  mutate(
    ref_x = rep(bereik_x[2], 3) |>
      c(rep(NA, n() - 3)),
    ref_y = c(0, threshold, -threshold) |>
      c(rep(NA, n() - 3)),
    ref_text = c(
      "toestand in", "belangrijke afname t.o.v.", "belangrijke toename t.o.v."
    ) |>
      paste(.data$reference),
    textposition = c("top left", "bottom left") |>
      rep(n()) |>
      head(n()),
    key = paste(.data$alternative, .data$reference)
  ) |>
  SharedData$new(key = ~key) -> index_cycle
c(
  index_cycle$data(withFilter = FALSE)$lower_confidence_limit, threshold,
  index_cycle$data(withFilter = FALSE)$upper_confidence_limit, -threshold
) |>
  range(na.rm = TRUE) -> bereik
change_breaks(n = 5, extra = c(-threshold, threshold))(
  bereik
) -> deze_breaks
bscols(
  widths = c(10, 2),
  plot_ly(index_cycle, x = ~alternative, y = ~estimate) |>
    add_fan(sd = ~sd, text = ~wijziging) |>
    add_text(
      x = ~ref_x, y = ~ref_y, text = ~ref_text, textposition = ~textposition,
      color = I(inbo_hoofd), hoverinfo = "none"
    ) |>
    config(
      displaylogo = FALSE,
      modeBarButtonsToRemove = c(
        "autoScale", "hoverCompareCartesian", "lasso2d", "select2d"
      )
    ) |>
    layout(
      title = this_species,
      xaxis = list(title = list(font = list(size = 0)), range = bereik_x),
      yaxis = list(
        title = list(font = list(size = 0)), zerolinewidth = 1,
        tickvals = deze_breaks, ticktext = change_labels(deze_breaks)
      ),
      shapes = list(
        type = "rect", x0 = 0, x1 = 1, xref = "paper", y0 = threshold,
        y1 = -threshold, line = list(width = 0), opacity = 0.1,
        fillcolor = "black", layer = "below"
      )
    ),
  filter_select(
    id = "ref_cycle", label = "Referentieperiode", sharedData = index_cycle,
    group = ~reference, multiple = FALSE
  )
) %>%
  `class<-`(c(class(.), "htmlwidget"))
```

## Kenmerken van de analyses

```{r tbl-strata-{{label}}}
#| tbl-cap: !expr caption_strata
read_vc("effort", root) |>
  distinct(.data$stratum, .data$location) |>
  count(.data$stratum, name = "onderzocht") |>
  inner_join(
    read_vc("stratum", root) |>
      select(stratum = "description", totaal = "n"),
    by = "stratum"
  ) |>
  inner_join(
    read_vc("stratum_weight", root) |>
      semi_join(meta, by = "analysis"),
    by = "stratum"
  ) |>
  transmute(
    .data$stratum, gewicht = sprintf("%.1f%%", 100 * .data$weight),
    aanwezig = round(.data$relevant * .data$totaal / .data$onderzocht, 1),
    .data$relevant, .data$onderzocht, .data$totaal, bezoeken = .data$visits,
    punten = (
      .data$points_1 / 6 + .data$points_2 / 3 + .data$points_3 / 2 +
        .data$points_4 * 2 / 3 + .data$points_5 * 5 / 6 + .data$points_6
    ) / .data$relevant,
    punten = sprintf("%.1f%%", 100 * .data$punten)
  ) |>
  arrange(desc(.data$gewicht)) |>
  gt()
```

```{r tbl-hash-{{label}}}
#| tbl-cap: Data-hashes van de analyses in het kader van
#|   [traceerbaarheid](../methodologie/reproduceerbaarheid.html#sec-traceerbaarheid).
meta |>
  arrange(.data$cycle, .data$linear) |>
  transmute(
    frequentie = factor(
      .data$cycle, levels = c(TRUE, FALSE),
      labels = c("driejaarlijks", "jaarlijks")
    ),
    model = ifelse(.data$linear, "lineair", "niet-lineair"),
    analyse = str_replace(.data$analysis, "(.{20})", "\\1\n"),
    status = str_replace(.data$status_fingerprint, "(.{20})", "\\1\n")
  ) |>
  gt() |>
  cols_width(analyse ~ px(20), status ~ px(20))
```

```{js change-js-{{label}}}
function filter_default() {
  document.getElementById("ref_year").getElementsByClassName("selectized")[0].selectize.removeOption("");
  document.getElementById("ref_year").getElementsByClassName("selectized") 
[0].selectize.setValue("2007", false);
  document.getElementById("ref_cycle").getElementsByClassName("selectized")[0].selectize.removeOption("");
  document.getElementById("ref_cycle").getElementsByClassName("selectized") 
[0].selectize.setValue("2007-2009", false);
 }
$(document).ready(filter_default);
```
