---
knitr:
  opts_chunk:
    echo: false
    message: false
    warning: false
    dev: svg
lang: nl-BE
format:
  html:
    embed-resources: true
---

```{r setup}
library(effectclass)
library(git2rdata)
library(INBOtheme)
library(tidyverse)
library(knitr)
conflicted::conflicts_prefer(dplyr::filter, effectclass::class_labels)
opts_chunk$set(dev = "svg", echo = FALSE, message = FALSE)
root <- system.file("results", package = "abvanalysis")
if (interactive()) {
  read_vc("meta", root) |>
    filter(!.data$composite, .data$status == "converged") |>
    slice_sample(n = 1) -> this
  this_species <- this$speciesgroup
  doi <- "https://doi.org/10.21436/inbor.119461371"
} else {
  this_species <- "{{species}}"
  doi <- "{{doi}}"
}
threshold <- log(0.75)
trend_tekst <- function(x) {
  if (x == "stabiel") {
    return("een stabiele toestand. De trend blijft beperkt tot")
  }
  if (x == "onduidelijk") {
    return("een onduidelijke toestand. De geschatte trend bedraagt")
  }
  paste("een", x, "met")
}
```

```{r load-data}
read_vc("meta", root) |>
  filter(.data$speciesgroup == this_species) |>
  select("analysis", "cycle", "linear", "status_fingerprint", "waic") -> meta
paste0(
  "Evolutie van het gemodelleerde gemiddeld aantal waargenomen dieren op een ",
  "meetpunt per jaar voor %s tijdens de referentieperiode. ",
  "De band geeft het [90%% geloofwaardigheidsinterval]",
  "({{url}}/methodologie/voorstelling.html#sec-onzekerheid){target=\"_blank\"}",
  " in stappen van 5%%."
) |>
  sprintf(as.character(this_species)) -> caption_year_estimate
paste0(
  "Evolutie van het gemodelleerde gemiddeld aantal waargenomen dieren op een ",
  "meetpunt per driejarige cyclus voor %s tijdens de referentieperiode. ",
  "De band geeft het [90%% geloofwaardigheidsinterval]",
  "({{url}}/methodologie/voorstelling.html#sec-onzekerheid){target=\"_blank\"}",
  " in stappen van 5%%."
) |>
  sprintf(as.character(this_species)) -> caption_cycle_estimate
paste0(
  "Wijzigingen tussen jaren voor %s. ",
  "De band geeft het [90%% geloofwaardigheidsinterval]",
  "({{url}}/methodologie/voorstelling.html#sec-onzekerheid){target=\"_blank\"}",
  " in stappen van 5%%. ",
  "De [referentielijnen]",
  "({{url}}/methodologie/voorstelling.html#sec-trendklasse){target=\"_blank\"} ",
  "zorgen voor de opdeling van de wijzigingen in [klassen]",
  "({{url}}/methodologie/voorstelling.html#sec-trendklasse){target=\"_blank\"}."
) |>
  sprintf(as.character(this_species)) -> caption_year_index
paste0(
  "Wijzigingen tussen driejarige cycli voor %s. ",
  "De band geeft het [90%% geloofwaardigheidsinterval]",
  "({{url}}/methodologie/voorstelling.html#sec-onzekerheid){target=\"_blank\"}",
  " in stappen van 5%%. ",
  "De [referentielijnen]",
  "({{url}}/methodologie/voorstelling.html#sec-trendklasse){target=\"_blank\"}",
  " zorgen voor de opdeling van de wijzigingen in [klassen]",
  "({{url}}/methodologie/voorstelling.html#sec-trendklasse){target=\"_blank\"}."
) |>
  sprintf(as.character(this_species)) -> caption_cycle_index
meta |>
  select("cycle", "linear", "waic") |>
  pivot_wider(names_from = "linear", values_from = "waic") |>
  transmute(
    .data$cycle,
    interpretatie = (.data$`FALSE` - .data$`TRUE`) |>
      cut(
        breaks = c(-Inf, -2, 0, Inf),
        labels = c("niet-lineair", "mogelijk niet-lineair", "lineair")
      )
  ) -> interpretatie
meta |>
  filter(!.data$cycle) |>
  semi_join(x = read_vc("linear_estimate", root), by = "analysis") |>
  tail(-1) |>
  nrow() -> looptijd
meta |>
  filter(!.data$cycle) |>
  semi_join(x = read_vc("linear_trend", root), by = "analysis") |>
  transmute(
    tekst = classification(
      .data$lower_confidence_limit * looptijd,
      .data$upper_confidence_limit * looptijd,
      threshold = threshold
    ),
    tekst = class_labels(lang = "nl")[.data$tekst],
    jaarlijks = format_ci(
      .data$estimate,
      lcl = .data$lower_confidence_limit,
      sign = TRUE,
      ucl = .data$upper_confidence_limit,
      percent = TRUE,
      link = "log",
      change = TRUE
    ),
    looptijd = format_ci(
      looptijd * .data$estimate,
      lcl = looptijd * .data$lower_confidence_limit,
      ucl = looptijd * .data$upper_confidence_limit,
      percent = TRUE,
      sign = TRUE,
      link = "log",
      change = TRUE
    )
  ) -> trend_year
meta |>
  filter(.data$cycle) |>
  semi_join(x = read_vc("linear_trend", root), by = "analysis") |>
  transmute(
    tekst = classification(
      .data$lower_confidence_limit * looptijd / 3,
      .data$upper_confidence_limit * looptijd / 3,
      threshold = threshold
    ),
    tekst = class_labels(lang = "nl")[.data$tekst],
    jaarlijks = format_ci(
      .data$estimate / 3,
      lcl = .data$lower_confidence_limit / 3,
      sign = TRUE,
      ucl = .data$upper_confidence_limit / 3,
      percent = TRUE,
      link = "log",
      change = TRUE
    ),
    looptijd = format_ci(
      looptijd * .data$estimate / 3,
      sign = TRUE,
      link = "log",
      change = TRUE,
      lcl = looptijd * .data$lower_confidence_limit / 3,
      ucl = looptijd * .data$upper_confidence_limit / 3,
      percent = TRUE
    )
  ) -> trend_cycle
```

Onderstaande grafieken zijn als [interactieve grafieken]({{url}}/soort/{{label}}.html){target="_blank"} beschikbaar in de online versie het [rapport]({{url}}){target="_blank"} over de toestand van de Algemene Broedvogels in Vlaanderen.
In die versie kan je tevens het nodige cijfermateriaal [downloaden]({{url}}/methodologie/reproduceerbaarheid.html#downloadbaar-cijfermateriaal){target="_blank"} om deze figuren te reproduceren.

## Analyse per jaar

Op basis van jaarlijkse gegevens zien we gemiddeld `r trend_tekst(trend_year$tekst)` `r trend_year$jaarlijks` per jaar of `r trend_year$looptijd` over de volledige looptijd van het meetnet.
Deze trend is `r interpretatie$interpretatie[!interpretatie$cycle]`.

```{r fig-year-estimate}
#| fig-cap: !expr caption_year_estimate
meta |>
  filter(!.data$cycle) |>
  semi_join(x = read_vc("estimate", root), by = "analysis") |>
  transmute(
    .data$year,
    .data$upper_confidence_limit,
    display = format_ci(
      .data$estimate,
      lcl = .data$lower_confidence_limit,
      ucl = .data$upper_confidence_limit,
      link = "log"
    ) |>
      sprintf(fmt = "%2$i: %1$s", .data$year),
    estimate = exp(.data$estimate),
    sd = .data$upper_confidence_limit - .data$lower_confidence_limit,
    sd = .data$sd / 2 / qnorm(0.95)
  ) -> estimate_year
ggplot(estimate_year, aes(x = year, y = estimate)) +
  annotate(
    geom = "text",
    x = -Inf,
    y = -Inf,
    label = doi,
    hjust = 0,
    vjust = 0,
    colour = inbo_hoofd,
    size = 2
  ) +
  stat_fan(aes(link_sd = sd), link = "log") +
  scale_y_continuous(
    "gemiddeld aantal dieren per meetpunt",
    limits = c(0, 1.1 * exp(max(estimate_year$upper_confidence_limit)))
  ) +
  theme(axis.title.x = element_blank()) +
  ggtitle(this_species)
```

```{r fig-year-change}
#| warning: false
#| fig-cap: !expr caption_year_index
meta |>
  filter(!.data$cycle) |>
  semi_join(x = read_vc("index", root), by = "analysis") |>
  filter(.data$reference == min(.data$reference)) |>
  mutate(
    sd = (.data$upper_confidence_limit - .data$lower_confidence_limit) /
      diff(qnorm(c(0.025, 0.975))),
  ) -> nadien
change_breaks(n = 4, extra = c(threshold, -threshold))(
  c(nadien$lower_confidence_limit, nadien$upper_confidence_limit)
) -> deze_breaks
ggplot(nadien, aes(x = alternative, y = estimate)) +
  annotate(
    geom = "text",
    x = -Inf,
    y = -Inf,
    label = doi,
    hjust = 0,
    vjust = 0,
    colour = inbo_hoofd,
    size = 2
  ) +
  annotate(
    geom = "rect",
    xmin = -Inf,
    xmax = Inf,
    ymin = threshold,
    ymax = -threshold,
    alpha = 0.2,
    fill = inbo_grijs
  ) +
  geom_hline(yintercept = 0) +
  stat_fan(aes(link_sd = sd), geom = "rect") +
  annotate(
    geom = "text",
    x = Inf,
    y = 0,
    hjust = 1,
    vjust = -0.1,
    label = "toestand in 2007",
    colour = inbo_hoofd
  ) +
  annotate(
    geom = "text",
    x = Inf,
    y = threshold,
    hjust = 1,
    vjust = 1,
    label = "belangrijke afname t.o.v. 2007",
    colour = inbo_hoofd
  ) +
  annotate(
    geom = "text",
    x = Inf,
    y = -threshold,
    hjust = 1,
    vjust = 0,
    label = "belangrijke toename t.o.v. 2007",
    colour = inbo_hoofd
  ) +
  theme(axis.title = element_blank()) +
  scale_y_continuous(breaks = deze_breaks, labels = change_labels) +
  ggtitle(this_species)
```

## Analyse per driejarige cyclus

Op basis van jaarlijkse gegevens zien we gemiddeld `r trend_tekst(trend_cycle$tekst)` `r trend_cycle$jaarlijks` per jaar of `r trend_cycle$looptijd` over de volledige looptijd van het meetnet.
Deze trend is `r interpretatie$interpretatie[interpretatie$cycle]`.

```{r fig-cycle-estimate}
#| fig-cap: !expr caption_cycle_estimate
meta |>
  filter(.data$cycle) |>
  semi_join(x = read_vc("estimate", root), by = "analysis") |>
  transmute(
    .data$year,
    .data$upper_confidence_limit,
    estimate = exp(.data$estimate),
    sd = (.data$upper_confidence_limit - .data$lower_confidence_limit) /
      diff(qnorm(c(0.025, 0.975)))
  ) -> estimate_cycle
ggplot(estimate_cycle, aes(x = year, y = estimate)) +
  annotate(
    geom = "text",
    x = -Inf,
    y = -Inf,
    label = doi,
    hjust = 0,
    vjust = 0,
    colour = inbo_hoofd,
    size = 2
  ) +
  stat_fan(aes(link_sd = sd), link = "log") +
  scale_x_continuous(
    breaks = estimate_cycle$year,
    labels = ~ paste(.x, .x + 2, sep = "-")
  ) +
  scale_y_continuous(
    "gemiddeld aantal dieren per meetpunt",
    limits = c(0, 1.1 * exp(max(estimate_cycle$upper_confidence_limit)))
  ) +
  theme(axis.title.x = element_blank()) +
  ggtitle(this_species)
```

```{r fig-cycle-change}
#| warning: false
#| fig-cap: !expr caption_cycle_index
meta |>
  filter(.data$cycle) |>
  semi_join(x = read_vc("index", root), by = "analysis") |>
  filter(.data$reference == min(.data$reference)) |>
  mutate(
    sd = (.data$upper_confidence_limit - .data$lower_confidence_limit) /
      diff(qnorm(c(0.025, 0.975))),
  ) -> nadien
change_breaks(n = 4, extra = c(threshold, -threshold))(
  c(nadien$lower_confidence_limit, nadien$upper_confidence_limit)
) -> deze_breaks
ggplot(nadien, aes(x = alternative, y = estimate)) +
  annotate(
    geom = "text",
    x = -Inf,
    y = -Inf,
    label = doi,
    hjust = 0,
    vjust = 0,
    colour = inbo_hoofd,
    size = 2
  ) +
  annotate(
    geom = "rect",
    xmin = -Inf,
    xmax = Inf,
    ymin = threshold,
    ymax = -threshold,
    alpha = 0.2,
    fill = inbo_grijs
  ) +
  geom_hline(yintercept = 0) +
  stat_fan(aes(link_sd = sd), geom = "rect") +
  annotate(
    geom = "text",
    x = Inf,
    y = 0,
    hjust = 1,
    vjust = -0.1,
    label = "toestand in 2007-2009",
    colour = inbo_hoofd
  ) +
  annotate(
    geom = "text",
    x = Inf,
    y = threshold,
    hjust = 1,
    vjust = 1,
    label = "belangrijke afname t.o.v. 2007-2009",
    colour = inbo_hoofd
  ) +
  annotate(
    geom = "text",
    x = Inf,
    y = -threshold,
    hjust = 1,
    vjust = 0,
    label = "belangrijke toename t.o.v. 2007-2009",
    colour = inbo_hoofd
  ) +
  theme(axis.title = element_blank()) +
  scale_x_continuous(
    breaks = nadien$alternative,
    labels = ~ paste(.x, .x + 2, sep = "-")
  ) +
  scale_y_continuous(breaks = deze_breaks, labels = change_labels) +
  ggtitle(this_species)
```
